臺灣高等法院臺中分院民事判決　九十二年度智上更(一)字第一號
　　　上　訴　人　丁○○
　　　　　　　　　己○○
　　　　　　　　　甲○○
　　　法定代理人　丙○○○
　　　被　上訴人　乙○○
　　　被　上訴人　戊○○
右當事人間請求侵權行為損害賠償事件，上訴人對於民國八十九年十月九日臺灣彰化
地方法院八十七年度訴字第六七六號第一審判決提起上訴，經判決後，由最高法院發
回更審，本院於九十三年三月十七日言詞辯論終結，判決如下：
    　主　    文
上訴駁回。
第二審及發回更審前第三審訴訟費用，均由上訴人負擔。
　    事實及理由
甲、程序方面：
一、被上訴人戊○○經合法通知，未於言詞辯論期日到場，核無民事訴訟法第三百八
    十六條所列各款情形，此部分爰依上訴人之聲請，由其一造辯論而為判決，事涉
    程序，合先敘明。
二、上訴人於本院言詞辯論期日，當庭表示撤回其中關於「被上訴人乙○○、長億舞
    台照明有限公司（以下簡稱長億公司）不得繼續製造、販賣侵害上訴人所享有中
    華民國專利證書新型第一一七七七七號、專利證書新式樣第０六三一九六號（中
    華民國專利公報公告編號三一三四二六號、申請案號00000000）新式樣
    、及專利證書新型第一四四０一四號（中華民國專利公報公告編號三二七三七七
    號、申請案號00000000）新型等專利權之舞台車」部分之聲明，先予敘
    明。
乙、實體方面：
一、本件上訴人主張：
    （一）、左列有關舞台車之專利，均係上訴人向經濟部中央標準局申請專利之新
            型或新式樣，並已取得或暫准取得專利權：
            (一)可旋轉、升降之舞台結構（新型）：申請日期民國八十五年四月六日
              ；公告日期八十五年十一月一日，已取得專利證書。
            (二)活動舞台車（新式樣）：申請日期八十六年四月二十五日；公告日期
              八十六年八月十一日。
            (三)後斜空式舞台車結構（新型）：申請日期八十六年四月二十五日；公
              告日期八十七年二月二十一日。
    （二）、緣被上訴人戊○○於八十六年十一月十五日，與被上訴人長億公司簽立
            裝璜工程合約書，將其ＩＳＵＺＵ五十鈴自用大貨車（車牌號碼ＴＧ－
            九六一號）於其上裝設並附連舞台設備，而成為舞台車，並約定價金新
            台幣（下同）七十五萬元，且預定於八十七年一月二十六日交車；其後
            該車經被上訴人戊○○使用後，發現該車附連舞台設備均侵害前述上訴
            人享有之專利權。依專利法第八十九條、第一百零五條、第一百二十二
            條略以，請求損害賠償時，得選擇侵害人因侵害行為所得之利益，於侵
            害人不能就其成本或必要費用舉證時，以銷售該物器全部收入為所得利
            益；同法第八十九條第三項規定，依前二項規定，侵害行為如屬故意，
            法院得依侵害情節，酌定損害額以上之賠償，但不得超過損害額之二倍
            。查被上訴人乙○○為長億公司之實際經營者，上訴人發現被上訴人徐
            永銓所製造、販賣之多輛舞台車，無論在結構及式樣上，均與上訴人獲
            得之專利權完全相同，本於息事寧人之態度，多次當面勸阻，未料被上
            訴人仍予以製造、販賣，不得已乃以存證信函通知，希其主動停止侵害
            行為，被上訴人乙○○、長億公司不僅未停止其侵害行為，尚且向行政
            院公平交易委員會檢舉上訴人違反公平交易法，幸經該委員會查明上訴
            人並無其情事，且於上訴人實施假扣押後，更以緊急啟事散布其不停止
            侵害行為之意圖。另被上訴人戊○○先於八十六年七、八月間，向上訴
            人訂講舞台車，明知上訴人已取得專利權，其後藉故解約，並於同年十
            一月間轉向被上訴人長億公司訂購侵害上訴人專利權之舞台車。本件經
            中國生產力中心鑑定結果，其中系爭車輛之舞台結構，與上訴人所有新
            型第一一七七七七號可逆轉、升降之舞台結構三專利權實質相同，與上
            訴人所有申請案號00000000號活動舞台車新式樣相近似，與上
            訴人所有申請案號00000000號後掀斜空式舞台車結構新型實質
            相同，是被上訴人侵害上訴人之專利權，應甚明顯。另訴外人江永銓、
            張桂琴就上訴人所有活動舞台車專利予以異議，亦經經濟部中央標準局
            審定異議不成立，益見渠等主張不實。被上訴人明知上訴人已取得或暫
            准獲得專利權，而製造、販賣、使用侵害上訴人專利權舞台車，被上訴
            人之行為均屬故意或過失侵害上訴人之專利權，應均負共同侵權之責任
            ，上訴人自得依專利法及侵權行為之法律關係，以其契約價七十五萬元
            二倍之賠償額，請求渠等賠償。
    （三）、被上訴人長億公司辯稱依中國生產力中心鑑定報告中之全要件原則，認
            並未侵害上訴人之專利權云云；惟查被上訴人就上開鑑定結果並不否認
            ，又該鑑定報告係依據經濟部專利鑑定基準乙書作為鑑定基準，該書為
            中央標準局之政府出版物，為現時所有專利鑑定之共通參考準則，詳述
            鑑定之許多原則，並有鑑定侵害判斷之流程，全要件原則僅係其中一原
            則，如不符合該原則，仍應適用均等論、禁反言等原則以決定是否相同
            ，況被上訴人長億公司就上訴人所有後掀斜空式舞台車結構專利部分予
            以異議，亦經經濟部中央標準局審定異議不成立，該審定書內並詳述上
            訴人所有專利具有新穎性與被上訴人長億公司原專利不同。又被上訴人
            乙○○與被上訴人長億公司之法定代理人丙○○○係夫妻關係，其名片
            上英文職稱為ＰＲＥＳＩＤＥＮＴ，況被上訴人長億公司與被上訴人陳
            添嘉簽立之裝璜工程合約書中，第五條下文字記載十一月二十二日入金
            肆拾萬元，其下並有被上訴人乙○○之印文，顯見系爭舞台車合約係由
            被上訴人乙○○全權經手；再依被上訴人乙○○之存證信函及公告，其
            中均係以被上訴人乙○○為主體代表被上訴人長億公司，益見被上訴人
            乙○○參與整個製造、販賣過程。
    （四）、被上訴人長億公司以其擁有專利權之時間有較早於上訴人所申請者為由
            ，主張其應優先保護，惟系爭舞台車係被上訴人長億公司於八十六年十
            一月十五日所製造，且其專利權其中一項係於八十七年八月一日始向訴
            外人張安龍買受，另二項則分別於八十七年七月一日及同年九月十一日
            始獲主管機關公告而暫准取得，均在該製造時間之後，是其所辯，自屬
            不合；況本件之爭點乃在於系爭舞台車有無照上訴人之專利內容而製作
            ，而非有無按照被上訴人長億公司之專利而製作。被上訴人長億公司私
            下委請中國機械工程學會鑑定系爭舞台車，然其所提供之舞台車是否即
            屬系爭舞台車，尚非無疑，況該鑑定報告就系爭舞台車有仿造上訴人專
            利部分均避而不談，且其所引用之鑑定法則，如技術手段、具備功能、
            達成效果等項，均屬自創，而非中央標準局所規定之專利侵害鑑定基準
            。
    （五）、國立中正大學（以下簡稱中正大學）尚無對「新式樣」提供鑑定之能力
            ，且其鑑定人之專長並非機械方面，而係振動聲學、噪音控制方面，就
            其鑑定報告內容所引均等論之分析要件為技術手段、具備功能、達成效
            果三項，與智慧財產局印製之專利侵害鑑定基準一書，對均等論之成立
            要件為置換可能性、置換容易性之要件不符，分論如下：
            (一)前板部分：
              本專利案前板部分主要在宣示「．．．此一前板樞設於主板，且展開
              後，底面設有腳柱以便支撐於地面．．．」，其重點在於前板是否成
              一板狀及底面可否設腳柱支撐等兩要點，並非在強調其前板內有無新
              增功能（包含設燈具、階梯、看板等），系爭物之前板是具有平板（
              台）及腳柱之功能，只是在現場鑑定當天所展示的前板郤呈階梯狀，
              而鑑定人亦認定該板只能呈階梯狀，否則是無法上下舞台的，因此未
              加察看其階梯蓋板蓋上及前板提升水平時，亦是成一平板且底面亦設
              有螺紋孔可設腳柱。就專利法而論，該斜階梯板及蓋板應屬新功能，
              合於專利法第二十九條之規定：利用他人之發明或新型再發明者，得
              申請專利。但第八十條規定：再發明專利權人未經原專利權人同意，
              不得實施其發明。因被上訴人長億公司係在系爭物現有之前板及支撐
              腳柱之基礎上，新增階梯板之功能，但該階梯板結構部分，是抄襲上
              訴人另一專利案之技術，在未取得原發明人即上訴人之同意前，應屬
              侵權。
            (二)燈光架部分：
              系爭物之第二升架與本專利案相同，甚底面可附加任何器物，而系爭
              物之Ｈ型管狀伸縮架結構與本專利案所述之「第二升架底面相對始首
              係樞接以能推升可由第二升架自由伸縮之燈光架」相同，其亦是樞接
              於第二升架底，由油壓缸推伸縮所謂的Ｈ型管狀伸縮架；雖然骨架形
              狀不同，但其技術手段、功能性及效果相同，至於其名稱為「燈光架
              」或「Ｈ型伸縮架」，只是命名上之差異，無實質意義。因此，Ｈ型
              伸縮架即燈光架主體，但不能因當時未配置燈具，就認定其不是「燈
              光架」。況鑑定當天並未將置放於台面之桿串燈具插掛上去，而且該
              插掛桿架皆能調整燈體投射角度之功能，與本專利案之輔助伸縮架及
              樞設可以調整角度之燈桿之功能相同，只是一種簡易的置換方式，因
              此不能因未插掛，即認定其不具有此一架構與功能。
    （六）、原審為上訴人敗訴之判決，無非係以中正大學之鑑定報告及被上訴人長
            億公司應係依其所有之專利而製造，因而認定被上訴人並無侵害上訴人
            所有之專利權云云，惟查原審判決容有違誤：
            (一)由專利法第八十條第一之規定可知：所謂實施自己之專利即不會侵害
              他人專利之邏輯命題，顯屬錯誤：
              就證據層面而言：
                被上訴人長億公司辯稱其係依伊所有之專利權而製造，並無侵害上
                訴人之專利權云云，然而被上訴人長億公司縱有專利權，但擁有專
                利權並非等同於實施該專利權，被上訴人長億公司一再答辯系爭舞
                台車係依其專利權製造，惟並無任何具體證據證明之，被上訴人光
                憑專利證書即指系爭舞台車係依該專利權實施，顯係空言，不足採
                信。
              就事實層面而言：
                被上訴人長億公司製造系爭舞台車係「八十六年十一月十五日」，
                而其專利權係被上訴人長億公司負責人丙○○○於「八十七年八月
                一日」向訴外人張安龍買受，但其購買日又「晚」於系爭舞台車之
                製造日，則被上訴人長億公司製造系爭舞台車時，該專利權尚屬訴
                外人張安龍所有，其如何實施尚未購買之專利？故被上訴人長億公
                司所謂依其所有專利權製造系爭舞台車，容有不實。
              就法律層面而言：
                所謂實施自己之專利即不會侵害他人專利之命題，係屬錯誤，例如
                越界在他人之土地上建築房屋，係屬無權占有，越界建屋者縱然提
                出伊亦有土地所有權狀，實無礙於伊無權占有之事實。同樣本案被
                上訴人提出專利權證書即謂其係實施伊自己之專利，姑不論屬實與
                否，依專利法第八十條第一項規定：「第二十九條再發明專利權人
                未經原專利權人同意，不得實施其發明。」由此可知：所謂實施自
                己之專利即不會侵害他人專利之命題，顯屬錯誤，換言之，被上訴
                人長億公司是否實施伊之專利，與被上訴人長億公司是否侵害上訴
                人之專利無關。又被上訴人長億公司提出所謂上訴人對之為專利舉
                發或異議不成立之審定書，而辯稱並無侵害專利權云云，然查姑不
                論被上訴人長億公司所謂系爭舞台車係依其專利權所製造，並無任
                何具體證據證明之，而且「專利侵害之鑑定與新型專利審查係屬不
                同程序，二者自有其不同之審查標準，原不可混為一談」，因而被
                上訴人長億公司以專利舉發審定書，引為不侵害之依據，即屬無據
                。
            (二)「均等論」之內涵：
              按經濟部智慧財產局領佈之「專利侵害鑑定基準」規定，為專利侵害
              之鑑定時採：先以「全要件原則」作分析比較，即將專利權之申請專
              利範圍其所構成要件，與被告對象之所有構成要件，兩者逐一比對，
              若被告對象具有申請專利的每一個構成要件，且其技術內容相同，侵
              害才成立之原則，亦即少了一個構成要件，基本上便應認為侵害未成
              立。若鑑定物品相對於專利案申請專利範圍之技術範圍，有一個以上
              之主要技術構成要件不同時，則再就該不相同之構成要件作進一步之
              「均等論原則」檢驗，以判斷是否為均等物。所謂「均等論」乃進一
              步探究被控產品上無其他元件與欠缺的文件有等同效果，即以實質
              相同的方式，執行實質相同之功能，達到實質相同之結果。替代元
              件與被替代元件之差異是否很大。替代元件與被替代元件之相互替
              代間涉是否為一般技術人員在侵害時所知悉，如果二個條件皆符合，
              則構成等同侵害。換言之，倘若要件Ａ與要件Ｂ兩者以實質同一之方
              式（Ｗａｙ），具有實質同一之機能（Ｆｕｎｃｔｉｏｎ），而且產
              生實質同一結果（Ｒｅｓｕｌｔ），則兩者彼此為均等物（均等論定
              則１），又要件ａ與要件ｂ之代替性為該行業者所熟知者，兩造為均
              等物（均等論定則２）。「均等論」之分析法，可循「方式」、「機
              能」、「結果」三面向而作認定，且其關鍵生之要件在「等替置換性
              」與否。蓋「均等論」之目的在「雖不符合全要件原則，侵權行為者
              仍需要負義務」，亦即適當的防止本質上是專利權之盜取者，獲得不
              正當之利潤。而專利鑑定應依「專利侵害鑑定基準」一書之鑑定流程
              為鑑定分析，中正大學之鑑定報告並不符合主管機關所定之鑑定基準
              ：
              專利法第三條規定：「本法主管機關為經濟部。前項業務由經濟部
                設專責機關辦理。」同法第一百三十一條第四項規定：「司法院與
                行政院協調指定侵害鑑定專業機構。」經濟部轄下之「中央標準局
                」（現已易名為「智慧財產局」）掌管專利業務，該局經舉辦公聽
                會並參酌歐美各國之理論與實務，於八十五年元份，制定「專利侵
                害鑑定基準」以利各界在辦理專利侵害鑑定時有所遵循。最高法院
                在八十九年台上字第一三七二號民事判決中，認為「專利侵害鑑定
                基準」一書所定之鑑定基準係屬重要之攻擊防禦方法，原審就此未
                表示取捨之意見，係屬判決不備理由之違法。是以「專利侵害鑑定
                基準」，實務上已為最高法院所接受，並援為判斷專利侵害之基準
                ，而且專利鑑定首應確定專利範圍。
              查本案原審曾委請中國生產力中心及中正大學會同兩造進行鑑定，
                兩鑑定機構卻為不同結論之鑑定，中國生產力中心及中正大學均為
                司法院所指定之鑑定機構，兩份鑑定機構之報告，何者可採？為本
                案之重點。原審應審慎查明兩份鑑定報告內容，何者週密嚴謹，鑑
                定之論斷，何者有所依據，然原審卻僅以中國生產力中心之鑑定報
                告未經拆解，即遽然全盤否定中國生產力中心之鑑定報告，惟事實
                上本案訴訟上訴人所主張之專利權有三件，其中即有一件新式樣專
                利權，「新式樣者，謂對物品之形狀、花紋、色彩或其結合之創作
                」為專利法第一百零六條所明定，既然係「物品之形狀、花紋、色
                彩或其結合之創作」當係指物品之外觀形態，而非指物品之內部結
                構，是進行鑑定時又何需拆解？更何況其他兩件新型專利之鑑定，
                中國生產力中心之鑑定報告中已經附有待鑑定物之結構照片，中國
                生產力中心在鑑定報告第六頁、第七頁，業已經說明理由為何會認
                為待鑑定物所利用之方式、功能、結果實質與上訴人之專利相同，
                因而認定均等論成立，視為實質相同。原審卻僅以中國生產力中心
                之鑑定報告未經拆解，即遽然全盤否定中國生產力中心之鑑定報告
                ，實有違誤。
              中正大學之鑑定報告為何不可採，茲再詳述如次：
                (1)上訴人６３１９６號「活動舞台車」新式樣專利權部分：
                  (甲)上訴人在專利說明書中第二頁已明白說明本專利之創作特點：
                    「從前視及立圖角度看出本創作之頂板、第一板、燈光架係形
                    成後掀斜空式，配置支桿的斜向前，使整體角度伸展婀娜多姿
                    ，精妙美態，構築深度立體視野的超然空間美。」此在配合專
                    利圖示，尤其在專利圖示第一圖，更可顯見本件專利之創作點
                    ：在於舞台車後掀斜空式之伸展，具有美感，而舞台車車面係
                    留白，並不強調。是以比對待鑑定物是否與專利權相同，自應
                    以創作說明之特點為判斷重點。
                  (乙)原審曾先後請中國生產力中心及中正大學到場鑑定，中國生產
                    力中心（鑑定報告第十一頁起）經比對專利圖示與待鑑定物之
                    「前視」、「後視」、「俯視」、「仰視」、「左視」、「右
                    視」之六面視圖及整體視覺形態後（專利報告第四、五頁），
                    因而認定待鑑定物與上訴人上揭專利之申請專利範圍相近似，
                    但中正大學之鑑定卻不以六面視圖，一個面一個去分析比對，
                    反而僅謂待鑑定物正面因有所謂「波浪飾板及一階梯傾斜樞接
                    於平台」係目光之焦點所在，即謂兩者並不近似。中正大學在
                    鑑定其報告有謂「鑑定準則，首要係明確新式樣專利之申請範
                    圍」，然試問上訴人專利說明上明確載明創作重點係在於舞台
                    車後掀斜空式之伸展，具有美感，此乃新式樣專利之專利範圍
                    ，中正大學漠視上訴人新式樣專利之專利範圍，反而去比對上
                    訴人認為不強調或認為係習知之部分（即舞台車之舞台面），
                    正如鑑定基準第五十九頁所言「創作說明所載之創作特點係專
                    利權人主張之造形特徵，鑑定比對時，務必列入考量。若創作
                    說明載明非其創作之習知部分，縱使習知部分與系爭物完全相
                    同，而創作特點並不近似，亦不可判定為相同或近似。」中正
                    大學在其鑑定報告亦有引述該段基準，然而中正大學卻反其道
                    而為鑑定，中正大學不去鑑定上訴人申請新式樣主張之特徵部
                    分（舞台車後掀斜空式之伸展，具有美感）兩者是否相同，反
                    而去鑑定上訴人申請新式樣專利所不訴求之部分，中正大學之
                    鑑定報告即屬錯誤。在經濟部智慧財產局印製之專利侵害鑑定
                    基準第六十七頁所舉出一例，即可反駁中正大學上開鑑定之謬
                    誤：「創作說明記載創作特點為鐘擺之形狀，對於鐘面記載為
                    習知形狀或未予強調。鑑定比對時，若判斷鐘面為習知形狀，
                    縱使鐘面形狀與系爭物完全相同，而鐘擺不近似時，系爭與專
                    利範圍不特牴觸。反之，二者之鐘擺相同或近似，系爭物鐘面
                    僅為習知物之變化，系爭物應牴觸專利範圍」。
                  (丙)上訴人上訴狀證一提出之照片，其目的即係為說明中國生產力
                    中心係以舞台車通常使用之狀態為鑑定，又以該狀態為六面視
                    圖之分析比對，鑑定結論實乃正確，自屬可採。提出上證一照
                    片之目的，並非在強調上證一之車輛係屬何人製造，被上訴人
                    具狀在質疑其車號云云，即有誤解上訴人提出上證一之目的，
                    更何況上證一之車輛確實係被上訴人長億公司所製造，該車車
                    號為ＵＥ－５２３，車主為吳周皇，若有必要，鈞院亦可傳訊
                    之。
                  (丁)中正大學之鑑定報告所謂之「波浪飾板及一階梯傾斜樞接於平
                    台」，均屬上訴人申請新式樣專利時所不強調之部分，被上訴
                    人長億公司要在該部分為增減上之設計，並無妨其侵害專利，
                    蓋上訴人６３１９６號「活動舞台車」新式樣專利權創作特點
                    ，在於舞台車後掀斜空式之伸展，具有美感，此部分既屬相同
                    ，則被上訴人自屬侵害上訴人之新式樣專利。中正大學就上訴
                    人申請新式樣專利時所不強調之部分為比對分析，實乃謬誤，
                    亦不具實益。更何況依附件二之第一張照片所示，所謂「階梯
                    傾斜樞接於平台」部分，其實係屬舞台之前沿，在附件二之第
                    二張照片所示，舞台前沿之下設有固定柱，用以支撐舞台，因
                    而依被上訴人長億公司製造之本意，即係用為舞台之前沿，亦
                    與中國生產力中心所鑑定之狀態係符合屬同一。
                (2)上訴人新型第１１７７７７號專利「可旋轉、升降之舞台車結構
                  （三）」部分：
                  中正大學鑑定不同之理由，係以專利案之「旋轉部設在壓缸軸近
                  螺紋端處，以在軸承外套設有連套齒輪，使其與旋轉主輪相鄰齒
                  合」；而待鑑定物之「旋轉裝置係在馬達上固結一鏈輪，鏈輪與
                  傳動輪間藉由鏈條連結傳動，鏈條設有一惰輪，惰輪旁則附有張
                  力調節裝置以調節鏈條之張力。旋轉上座內部上下方各有四對稱
                  制輪組，每組由兩個滑輪組組成，滑輪成90度角作用於不同平面
                  上」。兩者方式不同，而且待鑑定物「可於升降裝置旋轉作動時
                  ，使馬達至多上升至高度之一半，增加台面板的穩定性」，無論
                  中國生產力中心或中正大學之鑑定報告，均認為專利案與待鑑定
                  物間，旋轉部之目的均在於使「旋轉骨架轉動」，但中正大學以
                  待鑑定物除了旋轉骨架轉動功能外，尚具有穩定之功能，故認為
                  其功能、方式俱與專利案不相符。中正大學之鑑定不以待鑑定物
                  與上訴人申請新型專利範圍是否相同為鑑定標的，反而去鑑定不
                  是新型專利範圍之部分是否相同，中正大學之鑑定報告即屬錯誤
                  。而且待鑑定物係以「利用在旋轉骨架下端固結一傳動鏈輪」之
                  方式設計，兩者雖有不同，惟該不同因僅係一種置換之手法（僅
                  係上下位置之置換、及齒輪傳動與鏈輪傳動之置換），且為「一
                  般設計者所皆能熟知」，故依鑑定基準所定鑑定流程中之均等論
                  ，仍應認為兩者實質相同。中正大學以上訴人專利範圍所無之要
                  件去比對，並沒有進一步去分析二者間是否屬於「可置換之關係
                  」，再依均等論之鑑定流程而為鑑定比對；其次，就功能而言，
                  待鑑定物雖較具有穩定性，但待鑑定物除了附加改良之部分外，
                  其他部分是否亦落入上訴人新型第１１７７７７號專利範圍內，
                  實乃鑑定之重點。待鑑定物實質上如已落入上訴人之專利範圍內
                  ，當屬侵害專利權。被上訴人九十年二月二日提出之答辯狀附件
                  六之審定書，第三頁末段倒數第二行起，「又引證一之台面板與
                  壓缸間並無任何平衡結構」，就因被上訴人之專利多了「平衡結
                  構」，因而以上訴人之專利去異議被上訴人之專利所以不成立，
                  亦屬當然，正如同：發明了汽車，而且汽車上多加了喇叭，仍然
                  會准專利一樣，又如：某人之專利構件係Ａ＋Ｂ＋Ｃ所組成，另
                  有人申請Ａ＋Ｂ＋Ｃ＋Ｄ之專利，今以Ａ＋Ｂ＋Ｃ去異議Ａ＋Ｂ
                  ＋Ｃ＋Ｄ之專利一定不會成立，但是在汽車上多加了喇叭，就不
                  侵害嗎？實施Ａ＋Ｂ＋Ｃ＋Ｄ就不侵害Ａ＋Ｂ＋Ｃ之專利嗎？
                (3)上訴人新型第第１４４０１４號「後掀斜空式之舞台結構」專利
                  部分：
                  依全要件原則之檢視，該二份鑑定報告俱有之不同處乃在「舞台
                  基部」及「燈光架」部分。上訴人舞台基部之創作特徵，即是以
                  以「壓缸」之方式，達成「升降」之功能與結果，而中正大學之
                  鑑定，亦不否定待鑑定物有「油壓缸推動」之設計，然說明待鑑
                  定物在階梯板之設計功能，對於待鑑定物本身之油「壓缸」，是
                  否亦在產生「升降」功能而屬均等之部分，反而並未深入比對分
                  析。亦即中正大學對於待鑑定物有無利用升降壓缸或其他方式，
                  達成升降效果與功能，其均略而不談，反而僅著重在說明與專利
                  案無所關涉之其他設計（階梯板）上，因此中正大學之鑑定報告
                  即有瑕疵。燈光架部分，中正大學就鑑定流程之均等論部分，並
                  未再予比對探究，其實，待鑑定物有可供懸吊燈具之固定元件，
                  其係在強調有「固定的功能」，而專利案則亦有使燈桿據鎖結之
                  「固定功能」，顯然兩者是同出於一轍，為何中正大學之結論還
                  會認為不同？
                (4)中正大學就第１１７７７７號及第１４４０１４號兩件新型專利
                  之鑑定報告，於有關「均等論」之鑑定程序上，因未循既定之基
                  準而作認定分析，有明顯之疏漏和錯誤，應不得作為本案之論斷
                  依據。茲說明理由如下：
                  (甲)專利侵害鑑定之基準說明：
                    按依智慧財產局所制定之「專利侵害鑑定基準」一書所示鑑定
                    流程，除應依全要件原則比對待鑑定物與專利權之專利範圍是
                    否符合外，就其不符合部分，仍須作「均等論」之分析。而有
                    關「均等論」之分析，其有一既定之定則，即均等論定則I：
                    倘若要件Ａ與要件Ｂ兩者以實質同一方式，具有實質同一之機
                    能，而且產生實質同一結果的話，則兩者彼此為均等物。而關
                    於「方式」之分析，則又導出均等論定則II：即要件Ａ與要件
                    Ｂ之代替性，若為該行業者所熟悉者，則兩者仍為均等物。換
                    言之，「均等論」之分析方法，可循「方式」、「機能」、「
                    結果」三面向而作認定，且其具有一最基本之觀察－替代性（
                    置換性）與否。即待鑑定物與專利案縱然沒有符合全要件原則
                    ，如就其不符合部分再分析，仍符合置換性且是該行業者所熟
                    悉者，則二者仍屬均等物是。
                  (乙)從以下就系爭兩份鑑定報告在「均等論」分析部分作差異比對
                    ，庶知其優劣所在，且亦徵原審捨棄中國生產力中心鑑定意見
                    ，實未具有實質理由：
                    1.有關第１１７７７７號「可旋轉、升降之舞台結構」專利案
                      之侵害鑑定部分：
                      依全要件原則之檢視，該二份鑑定報告俱有之不同處乃在「
                      旋轉部」之部分，爰就該部分，再比對其於均等論上之分析
                      如下：
　　　　　　　　　　　１中國生產力中心之鑑定：（詳該報告書第七頁第十二行以
　　　　　　　　　　　　下）
　　　　　　　　　　　　方式：相同。
                        即專利案係以「利用於壓缸軸近螺紋端之軸承上套設有連
                        套齒輪，並使其與旋轉主輪相鄰齒合」之方式設計；而待
                        鑑定物係以「利用在旋轉骨架下端固結一傳動鏈輪」之方
                        式設計，兩者雖有不同，惟該不同因僅係一種置換之手法
                        （上下位置之置換、及齒輪傳動與鏈輪傳動之置換），且
                        為「一般設計者所皆能熟知」，故依均等論定則II之鑑定
                        基準，仍應認為兩者實質相同。
                    　　功能：相同。
                        即專利案之連套齒輪具有「與旋轉主輪齒合，進而帶動旋
                        轉骨架轉動」之功能；而待鑑定物之傳動鏈輪具有「靠鏈
                        條與主動鏈輪連動，進而亦帶動旋轉骨架轉動」之功能。
                        結果：相同。
                        即二者均可「因旋轉馬達之轉動而帶動齒輪（鏈輪），達
                        到使旋轉骨架轉動，形成舞台旋轉效果」之目的。
                      ２中正大學之鑑定：（詳該報告書第六頁３．２．１技術手
                        段以下）
                        技術手段：不同。
                        即專利案之「旋轉部設在壓缸軸近螺紋端處，以在軸承外
                        套設有連套齒輪，使其與旋轉主輪相鄰齒合」；而待鑑定
                        物之「旋轉裝置係在馬達上固結一鏈輪，鏈輪與傳動輪間
                        藉由鏈條連結傳動，鏈條設有一惰輪，惰輪旁則附有張力
                        調節裝置以調節鏈條之張力。旋轉上座內部上下方各有四
                        對稱制輪組，每組由兩個滑輪組組成，滑輪成90度角作用
                        於不同平面上」。
                    　　具備功能：不同。
                        即待鑑定物「可於升降裝置旋轉作動時，使馬達至多上升
                        至高度之一半，增加台面板的穩定性」；但專利案元件之
                        功能如何，則漏未說明。
                        達成效果：相同。
                        即二者均可「因馬達之轉動而帶動齒（鏈）輪，達到驅動
                        旋轉骨架及台面板旋轉」之目的。
                      ３小結：
                        上開二份鑑定，均認為專利案與待鑑定物間，其旋轉部之
                        目的均在於使「旋轉骨架轉動」，但中正大學之鑑定以待
                        鑑定物除了旋轉骨架轉動功能外，尚具有穩定之功能，故
                        認為其功能、方式俱與專利案不相符。惟就方式而言，中
                        正大學之鑑定報告卻僅止於強調專利案所無之使用方式，
                        並沒有進一步去分析二者間是否屬於「可置換之關係」；
                        其次，就功能而言，待鑑定物雖較具有穩定性，但其應係
                        屬「利用專利案再改良」之結果，依法自應仍屬有侵害上
                        訴人之專利。況且，待鑑定物之鏈輪、鏈條等等傳動元件
                        ，其功能與專利案之齒輪傳動功能可謂完全相同，且係為
                        專業設計者皆能熟知之置換方式，依均等論定則II，其自
                        當為均等，而中正大學就此等部分竟均略而不提，亦未作
                        置換分析，自有失嚴謹之處。
                      ４綜上所述，中正大學所為鑑定，並未同中國生產力中心一
                        般，有針對專利案元件固有之方式、功能、目的與待鑑定
                        物「詳加比對」，即其僅著重於說明與專利案無相涉之其
                        他設計，且均以待鑑定物有所改良為由，就認定其與專利
                        案不相符；惟該改良是否有利用他人之專利為基礎之情形
                        ？此乃鑑定之重點關鍵所在，中正大學之鑑定即疏未考量
                        。另就方式部分，是否有可置換之關係存在？其更通篇俱
                        未作分析，顯見其對於「均等論定則II」之鑑定基準，並
                        未加注意。尤其，其所引用均等論之分析要件為「技術手
                        段」、「具備功能」、「達成效果」三項，與智慧財產局
                        對均等論所頒定成立要件為置換可能性、置換容易性（詳
                        該局所印製專利侵害鑑定基準一書第頁），更屬不符，
                        由此當可證明其鑑定之流程與依據均屬自創，顯然欠缺嚴
                        謹性與公信力。
                    2.有關第１４４０１４號「後掀斜空式之舞台結構」專利案侵
                      害鑑定部分：
                      依全要件原則之檢視，該二份鑑定報告俱有之不同處乃在「
                      舞台基部」、及「燈光架」部分，爰就該二部分，再比對其
                      於均等論上之分析如下：
                      Ａ、舞台基部（即前板）部分：
                          １中國生產力中心之鑑定：（詳該報告書第七頁倒數第
                            六行以下）
                            方式：相同。
                            即專利案係以「利用一固定架連接一升降壓缸」之方
                            式設計；而待鑑定物係以「利用一揚程較高之升降壓
                            缸，替代本專利案固定架與升降壓缸之高度」之方式
                            設計，兩者均屬利用壓缸之方式來達成目的，雖然待
                            鑑定物所利用之揚程有較高之情形，惟因其係屬於一
                            種簡易之置換，故仍應認為二者實質相同。
                            功能：相同。
                            即二者均可達成「升降」之功能。
                            結果：相同。
                            即二者均可達到升降「第一升降架」之目的。
                          ２中正大學之鑑定：（詳該報告書第五頁倒數第四行以
                            下）
　　　　　　　　　　　　　　技術手段：不同。
                            即專利案是「在異於車頭之方向樞設有前板，展開側
                            板與前板在底部均設有腳柱以便支撐於地面」；而待
                            鑑定物是「在異於車頭之方向設有一階梯板，可受油
                            壓缸推動，設計成為上下舞台之走道，傾斜樞接於舞
                            台底板之正前方，亦可成為車廂之後壁」。
                            具備功能：不同。
                            即待鑑定物「有一階梯板設計成為上下舞台之走道，
                            傾斜樞接於舞台底板之正前方，亦可成為車後箱之後
                            壁（按此項說明之內容，竟然和上開技術手段完全相
                            同）」：但鑑定物元件之功能如何，本報告則全漏未
                            說明。
                            達成效果：相同。
                            即二者均為「一種後掀斜空式舞台車結構，運用後方
                            車體展開成舞台空間加上後方延伸頂板設計為燈光總
                            成，再加以利用車輛之機動性，可造成活動式舞台車
                            」之效果。
                          ３小結：
                            由上述比對，生產力中心之鑑定重點乃在於以「壓缸
                            」之方式，達成「升降」之功能與結果，而中正大學
                            之鑑定，固亦論及待鑑定物有「油壓缸推動」之設計
                            ，然卻僅止於說明階梯板之設計功能，對於待鑑定物
                            本身之油「壓缸」，是否亦在產生「升降」功能而屬
                            均等之部分，反而並未著墨。亦即中正大學對於待鑑
                            定物有無利用升降壓缸或其他方式，達成升降效果與
                            功能，其均略而不談，反而僅著重在說明與專利案無
                            所關涉之其他設計（階梯板）上，因此造成兩份報告
                            似無交集之處。
                          ４綜上所述，就舞台基部部分，本件專利案之特徵乃在
                            因底部設有「腳柱支撐」，可使前板形成「一平板」
                            狀，而中正大學徒以待鑑定物有一階梯板傾斜樞接於
                            舞台正前方，可設計成上下舞台之走道及車後箱之後
                            壁，即認定其與專利案非屬均等。惟查，該階梯板之
                            底部亦有「腳柱支撐」之設計，當該階梯板提升至水
                            平時，亦是形成「一平板」狀，因此待鑑定物顯然是
                            屬於利用專利案現有之「前板及支撐腳柱」基礎，新
                            增階梯板之功能而已，因而依被上訴人長億公司製造
                            之本意，即係作為舞台之前沿，故中國生產力中心鑑
                            定二者態係符合屬同一。然中正大學就上開重要關鍵
                            所，竟漏未分析，且於鑑定當時，疏未注意上開階梯
                            板亦有「以腳柱支撐」之設計，同可形成「一平板」
                            狀之功能（按鑑定當日被告為影響鑑定人之判斷，乃
                            故意將該階梯板擺成傾斜，樞接於舞台正前方，而不
                            將其以腳柱支撐使形成一平板狀，雖然上訴人曾當場
                            表示異議，卻仍不為鑑定人所接受），致始形成錯誤
                            之判斷。易言之，中正大學徒憑待鑑定物有階梯板之
                            設計是專利案所未具有的，就草率認定兩者不相同，
                            該種鑑定之方式，顯然已與專利侵害鑑定之基準不相
                            符合，儼然是像在審查「待鑑定物是否符合聲請專利
                            之要件」，自屬有明顯之錯誤，應不得採為本案之論
                            斷依據。
                      Ｂ、燈光架部分：
                          １中國生產力中心之鑑定：（詳該報告書第八頁第二行
                            以下）
                            方式：相同。
                            即專利案係以「利用燈光架之兩側樞設可調整角度之
                            燈桿」方式設計，而待鑑定物係以「利用燈光架之前
                            側架桿，吊掛具角度調整之燈體」方式設計，兩者雖
                            有差異，但因係屬一種簡易之置換方式，故仍應認為
                            二者實質相同。
                            功能：相同。
                            即二者之燈光架均具有角度調整之功能。
                            結果：相同。
                            即二者均可達到呈現不同角度之目的。
                          ２中正大學之鑑定：（詳該報告書第六頁第四行以下）
                            技術手段：不同。
                            即專利案是「第二升架底面樞接一壓缸，使推伸壓缸
                            之缸軸，得與燈光架樞接，以推伸燈光架」；而待鑑
                            定物是「第二升架底面設有可供懸吊燈具之固定元件
                            ，並有一Ｈ型管狀伸縮架可自升架板延伸，以推伸燈
                            光架」。
                            具備功能：不同。
                            即因原專利案所指之燈光架是其「兩側可延伸之輔助
                            伸縮架及其樞設可以調整角度之燈桿」；而待鑑定物
                            所指之燈光架是「第二升架底面」，因而認為兩者之
                            功能不同。
                            達成效果：
              　　　　　　　本報告欠缺說明。
                          ３小結：
                            由上述比對可知，中正大學之鑑定報告只是指出其結
                            構之差異性，並未依照均等論之定則III去分析比對
                            且觀察有無置換性。即其仍還是僅止於在「全要件」
                            上作說明而已。尤其，就達成效果（均可呈現不同角
                            度之目的）部分，其竟遺漏未作分析，且就具備功能
                            部分，竟僅說明待鑑定物與專利案所指之「燈光架」
                            有何不同，就認為兩者不相同（即究竟待鑑定物與專
                            利案之功能各如何，均漏未為任何說明），所以其鑑
                            定結果，是否仍值得採信，應已十分明顯矣。其實，
                            待鑑定物有可供懸吊燈具之固定元件，其係在強調有
                            「固定的功能」，而專利案則亦有使燈桿據鎖結之固
                            定功能」，顯然兩者是同出於一轍，不知中正大學之
                            結論為何還會認為不同？可見其專業之不足。
                          ４綜上所述，即得徵知中正大學之鑑定不僅多所疏漏，
                            其於邏輯說明上尚有語焉不詳之處，顯然有明顯瑕疵
                            存在。
                    3.中正大學就第６３１９６號新式樣專利，並未針對專利範圍
                      而為鑑定，有明顯欠缺嚴謹性之瑕疵，應亦不得作為本案之
                      論斷依據：
                      １中國生產力中心之鑑定：（詳該報告書第三頁第六行以下
                        ）
                        係經比對專利案於專利公報上之圖示，與待鑑定物之「前
                        視」、「後視」、「俯視」、「仰視」、「左視」、「右
                        視」之六面視圖及「整體視覺形態」後，通盤且全面性的
                        予以分析，方得出鑑定結論。
                      ２中正大學之鑑定：（詳該報告書第三頁第十行以下）
                        僅粗糙地以正視作分析，沒有依照專利範圍（即專利圖示
                        的六面圖）一一比對，且僅因平台上兩側設有飾板以波浪
                        型展開，及有一階梯板傾斜樞接於平台之正前方，就認定
                        待鑑定物與專利案不同（按該特徵其實於前開第0000
                        000號新型專利之鑑定中即已提及，此處再予提出，顯
                        屬重複，由此當可證實該鑑定人審查新式樣與新型之專利
                        侵害基準，根本沒有區別）。
                      ３小結：
                        系爭專利案之特徵，乃在於強調其無論從那一面觀察，在
                        視覺上均具有婀娜多姿的美感，即整個重點可說是在六個
                        面及整體的視覺美觀，與舞台車之平台上有無增添其他配
                        件（如本件之波浪型飾板及階梯板），應屬沒有關連。而
                        由上述之比對可知，中正大學之鑑定，顯然沒有從專利範
                        圍之特徵去鑑定比對，也不管待鑑定物若從該特徵去比對
                        時，是否就會發生與專利案為完全相同之結果，而僅因待
                        鑑定物有上開波浪型飾板及階梯板，是專利案所沒有的，
                        於是就又認定兩者為不同。可見其是以粗糙又草率的方式
                        進行鑑定，其與生產力中心之鑑定作相較後，高下優劣如
                        何，已十分明白。
                      ４綜上所陳，即得徵知中正大學之鑑定程序，不僅有違法定
                        基準，且有多處疏漏與理由不詳，其嚴謹度確遠不及中國
                        生產力中心。而原判決單憑臆測即認定被上訴人長億公司
                        係依照其專利製造系爭舞台車，且聊以「拆卸與否」而認
                        定中正大學鑑定報告較具嚴謹度，且排斥上訴人對中正大
                        學所為鑑定之反對意見，其認事用法顯有違誤不當。
                (5)中正大學之專利侵害鑑定報告乃在審查「新穎性」之可專利要件
                  而非「均等論」本身：
                  (甲)查中正大學認「舞台車平台西側有板以波浪造型展開，該造型
                    特徵為且先之進點所在，且未落於上訴人之專利範圍」，但所
                    言「西側有餘板以波浪造型展開」為一新元件，於其間智財局
                    申請專利時，是否有新穎性而得為專利，與「均等論」就待鑑
                    定物之構造與專利物品之元件相近部分比對，在專利法之體系
                    上並不相同。蓋專利法所授與之獨占專利權，乃「使專利權人
                    得以排除他人使用之權利，但並無保障其並未侵犯他人之專利
                    。」本件中正大學之鑑定過程乃錯於審查被上訴人待鑑定物有
                    否可專利之新穎性要件，而非就均等論部分予以審酌。
                  (乙)中正大學認為「關於可施轉、升降之舞台結構方面，待鑑定物
                    所利用之技術與上訴人此部分專利之技術特徵、具備功能實質
                    上不相同，故與上訴人所有之公告第二九００四五號專利申請
                    範圍不同。」惟如前所述「均等論」之核心概念在於「等效之
                    置換性」，若未審酌差異元件謹為一種簡易之置換與否，則均
                    等論與全要件原則並無差異。而中正大學之鑑定報告，就文件
                    間是否為簡易之置換，均未論究，則難以就「均等論」之法則
                    以得是否侵權之答案。
                (6)上訴人雖於八十八年九月二十日收受原審通知，並於同年十月四
                  日具狀同意由中正大學鑑定，惟中正大學之鑑定若標的有誤（以
                  專利範圍無關之事項為比對鑑定）或不嚴謹而有瑕疵時，則上訴
                  人對其鑑定為何不可提出不同意見？原審更誤用所謂「禁反言」
                  做為上訴人不得就中正大學之鑑定提出異議之判決依據，原審之
                  判決顯有不當。中國生產力中心鑑定報告，均依專利侵害鑑定之
                  鑑定流程，一一述明理由分析比對，立論嚴謹正確，鑑定報告中
                  並且有待鑑定物之照片，原審卻僅以未拆解為詞，即認為不可採
                  ，實有違誤。
            (三)國立中興大學（以下簡稱中興大學）亦鑑定認為被上訴人長億公司所
              製造之舞台車與上訴人之專利實質相同：
              上訴人為求嚴謹，將中國生產力中心、中正大學所做之鑑定報告及專
              利公報、專利說明書、待鑑定物之照片等資料，一併送請中興大學鑑
              定，中興大學參酌上揭兩份鑑定報及專利說明書等文件資料後，業已
              完成三份之鑑定報告，三份報告之結論均認為：系爭之舞台車與上訴
              人所申請之專利範圍相同，在報告中已明確表示：「應以上訴人申請
              之專利特徵來比對鑑定，非專利範圍訴求之部分，不是比對鑑之標的
              。」例如：中興大學就新式樣專利第３１３４２６號專利之鑑定報告
              有謂：「待鑑定物位於車頭端的主板上設有直立之側板以及同寬之端
              板各一，以及在油壓缸前側設有隔板，與專利案之結構不同。然而，
              待鑑定物和專利案中不同之處，僅為一般功能性，並非屬於新式樣專
              利之造型設計；而且待定物所主張之各視圖以及整體外形均顯示其為
              後掀斜空型式之活動舞台，與第３１３４２６號專利案者完全相同。
              」是為著例。由此可知中正大學不以上訴人申請新式樣之專利範圍（
              舞台車後掀斜空式之伸展，具有美感）去鑑定，反而去比對鑑定與上
              訴人專利範圍無關之事項，顯見中正大學之鑑定報告違誤。
            (四)就被上訴人戊○○部分：
              專利法第一百零三條第一項規定：「新型專利權人，除本法另規定者
              外，專有排除他人未經其同意而製造、販賣、使用或為上述目的而進
              口該新型專利物品之權。」第一百十七條第一項規定：「新式樣專利
              權人，就其指定新式樣所施予以物品，除本法另規定者外，專有排除
              他人未經其同意而製造、販賣、使用或為上述目的而進口該新式樣專
              利物品之權。」是以專利法賦與專利權人對製造者、販賣者、使用者
              均有權主張之；又按專利法第八十八條第一項規定：「發明專利權受
              侵害時，專利權人得請求損害賠償，並得請求排除其侵害，有侵害之
              虞者，得請求防止之。」第八十九第三項（訴狀誤書為第二項）更明
              定有損害賠償之計算，得請求二倍之損害額。又依同法第一百零五條
              、第一百二十二條之規定，上揭第八十八條及第八十九條之規定於新
              型專利及新式樣專利均準用之。本案係爭物由被上訴人戊○○先於八
              十六年七、八月間向上訴人訂購舞台車，明知上訴人已取得專利權，
              其後藉故解約，並於同年十一月間轉向被上訴人長億公司訂購侵害上
              訴人專利權之舞台車，顯見被上訴人之行為均屬故意侵害上訴人專利
              權，應負共同侵權責任，上訴人依前揭專利法之規定，請求其契約價
              七十五萬元二倍之賠償額。
    （七）、為此懇請鈞院鑒核，爰為上訴聲明，求為判決：(一)原判決廢棄。(二)被上
            訴人應連帶給付上訴人壹佰伍拾萬元，及自原起訴狀繕本送達翌日起至
            清償日止按年息百分之五計算之利息。(三)第一、二、三審訴訟費用均由
            被上訴人負擔。(四)第二項聲明，上訴人願供擔保請准宣告假執行。
二、被上訴人對於上訴人主張下列有關舞台車之專利，均係上訴人向經濟部中央標準
    局申請專利之新型或新式樣，並已取得或暫准取得專利權：(一)可旋轉、升降之舞
    台結構（新型）－申請日期八十五年四月六日；公告日期八十五年十一月一日，
    已取得專利證書。(二)活動舞台車（新式樣）－申請日期八十六年四月二十五日；
    公告日期八十六年八月十一日。(三)後斜空式舞台車結構（新型）－申請日期八十
    六年四月二十五日；公告日期八十七年二月二十一日，暨被上訴人戊○○於八十
    六年間，以七十五萬元向被上訴人長億公司購買系爭舞台車等事實，固均不加爭
    執，但各以下列諸項置辯：
    （一）、被上訴人長億公司、乙○○部分：
            (一)被上訴人長億公司擁有「具升降旋轉功能之舞台結構」暫准新型專利
              ，並據該新型專利權製造系爭舞台車，且被上訴人長億公司之新型構
              造上與上訴人之新型不同，功能上更優於上訴人之新型，上訴人亦未
              證明被上訴人長億公司製造之舞台車有何部分係侵害其新型專利。況
              上訴人取得之新型專利證書，係利用油壓缸配合動作桿做為舞台活動
              之設計，已見於日本一九八九年一月二十二日公開特許公報平0－0
              00000號舞台床面傾斜裝置，前有訴外人銘聲機械有限公司曾以
              「活動式伸展舞台」為其創作名稱申請新型專利，因不具新穎性與進
              步性而未獲准許，故被上訴人長億公司業於八十七年七月二十四日申
              請舉發請求撤銷上訴人之專利權，且上訴人之「活動舞台車」新式樣
              專利及「適用於舞台車之活動背景板」、「後掀斜空式舞台車結構」
              等新型專利均尚未審查確定。
            (二)系爭舞台車係被上訴人長億公司製造，並非被上訴人乙○○製造，上
              訴人提出之被上訴人乙○○名片，不能證明被上訴人乙○○即有侵權
              行為，且被上訴人長億公司與被上訴人戊○○所訂之工程合約，並非
              被上訴人乙○○與被上訴人戊○○訂立之合約，亦不能證明被上訴人
              乙○○有侵權行為。況上訴人見被上訴人長億公司生意興隆，無法與
              之競爭，未反求諸己試檢討其有何不如人之處，又不查明被上訴人長
              億公司負責人，竟逕以被上訴人乙○○為對象，輕率寄出存證信函警
              告被上訴人乙○○個人，被上訴人乙○○遇此狀況，自有加以辯駁並
              對客戶寄發啟事及公告澄清之必要，不能僅憑啟事及公告而認被上訴
              人乙○○有何故意侵害上訴人專利權之行為。
            (三)中國生產力中心鑑定時，純依上訴人主張之專利或暫准專利權內容及
              被上訴人長億公司製造之舞台車實體進行鑑定，至於被上訴人長億公
              司主張所有之專利權或暫准專利權內容，鑑定人並未加以列入斟酌，
              故鑑定結論縱認為「實質相同」或「相近似」，並不意謂被上訴人長
              億公司侵害上訴人之專利，蓋被上訴人長億公司製造舞台車時，既信
              賴中央標準局審定之結果，依照自己所有之專利權或暫准專利權而製
              造，即無「侵害」上訴人之專利權之故意或過失可言，否則，中央標
              準局審定予被上訴人長億公司之專利權或暫准專利權，豈非毫無意義
              ？其次，被上訴人長億公司之專利權或暫准專利權有先於上訴人提出
              申請者，則被上訴人長億公司應優先受專利法保護，斷無後申請者反
              優先於先申請者受保護之理。況中國生產力中心之鑑定有如下瑕疵：
              可旋轉升降之舞台結構部分：
                該報告第八頁揭示之專利侵害鑑定相關理論中所謂「全要件原則」
                稱：在專利侵害訴訟中，須先分析專利權之申請專利範圍其所有構
                成件及被告對象之所有構成要件，兩者再逐一加以比對；若被告對
                象具有申請專利範圍的每一個構成要件，且其技術內容相同，侵害
                才成立之原則，否則即是缺少一構成要件，基本上應認為沒有侵害
                。而依該報告第五頁「要件比較分析表」所載，上訴人主張之專利
                權案要件之升降部、一罩狀上座及旋轉部與待鑑定物品要件之升降
                部、一罩管狀上座及旋轉部，依照「全要件原則」均不相同。又所
                謂「實質相同」，惟依該鑑定報告認為依全要件原則二者間無一要
                件相同，且被上訴人長億公司係依其「具升降旋轉功能之舞台結構
                」暫准專利而製造，並非毫無任何專利而仿造上訴人之專利。況被
                上訴人長億公司於申請專利時，甚至特地於專利說明書內引用上訴
                人之專利作為附件，以資對照，提醒專利審查委員兩者之不同，以
                及被上訴人長億公司申請案優於上訴人專利之處，故縱依照均等論
                認為二者間實質相同，僅發生上訴人是否進行專利行政爭訟之問題
                而已，被上訴人長億公司仍不構成侵權行為。
              後掀斜空式舞台車結構部分：
                該報告認被上訴人長億公司之「附設於大貨車之舞台設備」與上訴
                人之暫准專利申請專利範圍「實質相同」。惟查被上訴人長億公司
                係照法定代理人徐麗寶所有之「車輛可變式舞台構造追加二」暫准
                專利製造舞台車，而此暫准專利申請日期為八十五年九月二十三日
                ，早於上訴人主張之暫准專利申請日期八十六年四月二十五日，依
                專利法第一百零五條準用第二十七條第一項前段「二人以上有同一
                之發明，各別申請時，應就最先申請者准予發明專利。」之規定，
                被上訴人長億公司之新型暫准專利應優先於上訴人受專利法之保障
                ，而無構成侵害上訴人新型暫准專利之情形。
              活動舞台車部分：
                該報告認被上訴人長億公司之「活動舞台車」與上訴人之暫准專利
                申請範圍「相近似」。惟查被上訴人長億公司依照獲有新型第一二
                四六０二號專利證書之「車輛可變式舞台構造」製造舞台車，而上
                訴人所享有者乃一暫准之專利權而已，若分析結論所謂之「相近似
                」可認為有侵害專利權之情形時，亦應上訴人所製造之舞台車侵害
                被上訴人長億公司之專利權，而非被上訴人長億公司製造之舞台車
                侵害上訴人之專利權。
            (四)被上訴人長億公司委託經司法院指定之專利侵害鑑定機構中國機械工
              程學會鑑定，係依照同案被上訴人戊○○之舞台車實體進行鑑定，而
              鑑定結果均認被上訴人長億公司製造之舞台車未侵害上訴人之專利，
              上訴人雖加以質疑，惟已據該鑑定人到院具結證明係本於公正立場而
              為，顯無偽為鑑定情事。況上訴人於八十八年五月五日訴狀第四項自
              認「未查．．．今茲該等異議案已均為主管機關審定異議不成立，由
              此當可證明兩造所各自持有之專利內容，根本不屬相同」等語，當得
              推知兩造專利內容不相同。又中國生產力中心就系爭舞台車鑑定時，
              並未將舞台車加以拆卸，僅就外觀照相而已，其鑑定顯有率斷，且被
              上訴人長億公司又不可能捨自己之專利不用而仿冒上訴人之專利，既
              然兩造各按其專利製造產品，何以中國生產力中心鑑定竟認為「實質
              相同」、「相近似」？足見該中心之鑑定立論不當。況本件經雙方同
              意由中正大學進行第三次鑑定，該校並指派機械學系之專業老師於鑑
              定期日到場仔細拆卸比對後，於八十八年十二月三十日所作成之八八
              研鑑字第０二三－一、二、三號等三份鑑定報告中，均認被上訴人長
              億公司所出售同案被上訴人戊○○之舞台車，與上訴人本件主張之三
              項專利範圍均不同，自無侵害專利權之可言，從而本件事證已極明確
              ，上訴人之主張要屬無據，如上訴人尚有爭議，並得請鑑定人鄭志鈞
              教授到庭說明。
            (五)上訴人丁○○曾先後對被上訴人長億公司及其法定代理人丙○○○分
              別所享有之新型第一二四六０二號「車輛可變式舞台構造」、新式樣
              第０六六二九一號「第七類活動舞台車」及新型第一六一七九六號「
              具升降旋轉功能之舞台結構」等專利，向經濟部智慧財產局提出異議
              或舉發，惟均遭審定不成立。茲查經濟部智慧財產局於上述審定書中
              ，所敘明之被上訴人長億公司及丙○○○所享有之專利內容及特徵，
              經核與中國機械工程學會及中正大學就系爭舞台車進行鑑定時，所指
              明之系爭舞台車之構造特徵，可謂甚為相符，據此足充分證明被上訴
              人長億公司確係依照所享有之專利而為製造系爭舞台車，參以上訴人
              丁○○就被上訴人長億公司及丙○○○所享有之專利所提出之異議或
              舉發又均遭駁認定不成立綜合以觀，足認系爭舞台車，自無侵害上訴
              人所享有之專利權可言，洵堪認定。
            (六)茲就上訴人上訴理由狀所及準備書狀所述，答陳如次：
              「活動舞台車」新式樣專利部分：
　　　　　　　　原判決採認中正大學之鑑定意見，以系爭舞台車有(1)平台上兩側有
　　　　　　　　飾板以波浪造形展開(2)一階梯板傾斜樞接於平台之正前方等形狀特
　　　　　　　　徵，認與原告本件專利範圍不同。上訴人無非攻擊(1)舞台之通常搭
　　　　　　　　設模式，階梯實不會置於舞台「正前方　」，而係置於舞台「後方
　　　　　　　　」，且系爭階梯板亦可不為階梯，而不呈傾斜狀，以平面板之水平
　　　　　　　　狀樞接於平台之正前方(3)波浪型飾板係活動式，可裝置或調整云云
　　　　　　　　。惟查：
                (1)系爭舞台車上樞接於前方呈斜傾狀之階梯板，實可提供表演者及
                  來賓群眾之雙向互動，符合現代社會各種活動、晚會之需要，堪
                  稱相當便捷之設計，上訴人方面未思及此，遽以片面之詞攻擊，
                  自不足採。至其所提證一號之兩張相片無法看出任何車號，無從
                  判斷為被上訴人長億公司所製造，爰特否認之。
                (2)系爭舞台車平台上之波浪型飾板造形，確屬吸引目光之設計，並
                  為上訴人專利範圍所無，其為配合舞台車之開展收放，而以活動
                  式設計，實無不合，乃上訴人並未爭執系爭舞台車有此裝置，卻
                  爭執其為活動式，其所為指摘顯未就此部分專利案之重點特徵即
                  舞台車伸展後之形態有何侵害之情事，亦不足採。
                (3)查中國生產力中心就此部分所為鑑定，在其分析結論欄中，亦認
                  系爭舞台車與上訴人專利範圍尚有燈光架之二支桿及壓缸隔板（
                  即上述波浪型飾板）之不同，惟卻得出相近似之結論，實不足採
                  。
              「後掀斜空式舞台車結構」部分：
                原審卷附三份鑑定報告（中國生產力中心、中國機械工程學會及中
                正大學），就系爭舞台車與上訴人之專利範圍所做全要件之比對，
                三者在主板（舞台基部）及燈光架部分均認二者不相同，惟中國生
                產力中心之分析結論則認關於系爭舞台車使用一高揚程之升降壓缸
                及可調整角度之燈體之利用方式，係屬一種簡易之置換，乃謂二者
                「實質相同」。惟查：
                (1)所稱簡易置換之理由並未具敘明，且既謂系爭專利係以固定架連
                  接升降壓缸之方式，而系爭舞台車則僅單純使用升降壓缸而已，
                  且係直接固設在舞台底板上，顯見二者構造不同，技術手段自有
                  差異，如何能謂係簡易之置換？
                (2)燈光架部分，包括中國機械工程學會及中正大學之鑑定意見，均
                  認系爭舞台車並無系爭專利之輔助伸縮架之設置，且系爭專利之
                  燈光架非如系爭舞台車係設置於第二升架之底面，且系爭舞台車
                  第二升降底面上設有固定元件，足見二者之構造亦大有殊異之處
                  ，難認為一種簡易置換，而謂實質相同。
              「可旋轉升降之舞台結構」部分：
                查卷附三份鑑定報告在全要件原則之分析，均認系爭舞台車與上訴
                人之專利在升降部、罩狀上座、及旋轉部均不相同；惟中國生產力
                中心之鑑定則又再度認為其屬簡易之置換方式及手法上間接直接之
                別而已，仍謂屬實質相同。惟查系爭舞台車此部分之構造與被上訴
                人九十年二月二日答辯狀所附附件六，被異議之專利權範圍可謂甚
                為一致，而依該資料所示，上訴人以系爭專利為異議事證，遭智財
                局認其傳動較不穩定而不採，據此亦足看出中國機械工程學會及中
                正大學就此部分所為鑑定意見，均認系爭舞台車此部分之構造在功
                能上有顯著增進，穩定性較佳，實為可採。
              查本件審究重點闕在於判斷系爭舞台車之形狀、構造或裝置上，究
                竟那一部分侵害到上訴人之系爭專利權。實際上，上訴人提本件訴
                訟時，於起訴狀中就此等事實根本均未敘明，而僅係泛稱發現該車
                附帶連舞台設備均已侵害其所享有之四項專利權，嗣則撤回其中一
                項云云，足認上訴人應就所主張之被上訴人侵害其專利權之「具體
                」事實表明清楚，否則遽予送請鑑定，實屬本末倒置。
              上訴人陳稱被上訴人長億公司是否實施被上訴人長億公司方面所享
                有之專利，與本案被上訴人是否侵害上訴人之專利無關，既如此，
                則其一再攻擊被上訴人長億公司是否享有關於舞台車之任何專利及
                取得之時間早晚，即屬自相矛盾，亦不足採。
            (七)茲特依上訴人所爭執之系爭三項專利權，分陳如次：
              「活動舞台車」新式樣專利部分：
                (1)上訴人於其所具陳之九十年四月六日準備書二狀第二段及第四段
                  中（見該狀第二頁至第三頁及第八頁）一再敘明其此項專利權之
                  創作範圍、特點在於舞台車後掀斜空式之伸展，具有美感。次查
                  上訴人於其所先後具陳之九十年二月二日上訴理由狀第一段（見
                  該狀第４、５、６頁）、九十年四月十二日準備書二狀第二段（
                  見該狀第３及第５頁）、九十年六月一日準備書（三）狀第二段
                  （見該狀第３頁）及九十年六月六日準備書狀第四段（見該狀第
                  十五頁）則均一致指及系爭舞台車「平台上正面兩側設有飾板以
                  波浪型展開，及有一階梯板傾斜樞接於平台之正前方」，且於其
                  前述九十年四月六日準備二狀第四段中並謂此等構造，係屬強調
                  「舞台面部分」之新式樣專利，為其此項專利所不強調之部分（
                  見該狀第八頁）。此外，依據被上訴人九十年四月六日庭呈之新
                  式樣第０六六二九一號活動舞台車專利公報圖樣所示（均請詳卷
                  ），系爭舞台車外觀上之特徵所在（即波浪型飾板及傾斜之階梯
                  板框接於舞台正前方）與之確為完全相同，堪認被上訴人長億公
                  司係依自己之專利而為製造舞台車，且該項專利權雖經上訴人方
                  面異議但不成立，亦有九十年二月二日答辯狀附件五可資證明，
                  並為上訴人上述九十年四月六日準備二狀第四段（見該狀第八頁
                  ）所自承，則系爭舞台車外觀上所強調之重點既已申請獲准新式
                  樣之專利權，且上訴人亦曾自承二者所強調之重點不同，實難認
                  被上訴人就此有何侵害專利之可言。
                (2)上訴人於其九十年六月一日準備書三狀所檢附之所謂中興大學機
                  鑑（90）字第０５８號鑑定書第三頁綜合分析與比較欄中，固認
                  待鑑物（即系爭舞台車）位於車頭端的主板上設有直立之側板以
                  及同寬之端板各一，以及在油壓缸前側設有隔板，與專利案之結
                  構不同，然謂此不同之處，「僅為一般功能性」，「並非屬於新
                  式樣專利之造型設計云云」，核與上述被上訴人長億公司即係以
                  此等構造為取得新式樣專利之圖樣重點所在之事實不符，足見上
                  訴人所私自委聘之中興大學鑑定意見，顯不足採。
              「可旋轉、升降之舞台車結構（三）」新型專利部分：
                (1)此項專利顯屬對物品之構造或裝置之創作或改良，而非指物品外
                  觀之形狀（形態），與「有無拆卸」大有關連，乃上訴人迭於九
                  十年二月二日上訴理由狀及九十年六月六日準備書狀（第一頁）
                  表示系爭三項專利權之主要特徵乃在物品外觀之形態，與「有無
                  拆卸」應沒有關連云云，已有未合。
                (2)卷附之所有鑑定報告（包括上訴人九十年六月一日準備書三狀所
                  附之中興大學機鑑（90）字第０６０號鑑定報告書，見該報告書
                  第３頁之全要件原則分析表）關於此項專利權之三個基本要件「
                  升降部」、「旋轉骨架」、「旋轉部」均認不相符合，如屬有意
                  抄襲，只要更改較輕微之技術部分以圖逸出專利之範圍，乃竟會
                  全部構造均有所更異，豈稱合理？況如中正大學及中國機械工程
                  學會之鑑定意見，二者在傳動功能之技術手段（方式）及座體設
                  置位置上均有極大差異，亦顯非簡易之置換可以致之，故在均等
                  論分析上，中國生產力中心及中興大學之鑑定報告，分別以其所
                  謂此等構造之不同屬簡易之置換及所能達成之功能一樣云云，而
                  謂二者實質上是相同的，殊屬倒果為因及理由不備，均不足採。
              「後掀斜空式舞台車結構」新型專利部分：
                (1)此項專利特徵亦在於對物品構造之創作或改良，而非著重在物品
                  之外觀形狀，上訴人指無關拆卸（同前二（一）所述），仍屬不
                  合，謹先駁明。
                (2)依上訴人所提中興大學機鑑（90）字第０５９號鑑定報告書所示
                  （見第３、４頁），二者在四個基本要件中，亦高達三項不相同
                  ；其中關於此項專利權主要構造所在之「舞台基部」及「燈光架
                  」均不符合，而同前所述，如欲抄襲，焉會完全不就主要要件部
                  分加以下手，而簡單更改其他部分即可，乃其均等論分析又以所
                  謂所能達成之功能和系爭專利權一樣，或明顯不及之二種截然不
                  同之判斷，而謂屬「相同」，尤屬難令信服。
                (3)實則，關於此項專利權，被上訴人欲另特為強調者，即其根本不
                  具實行性，蓋上訴人所設計之升降油壓缸所使用之固定架支撐力
                  根本不足，就此可從上訴人迄未能提出任何實際實施此項專利之
                  實物到院供比對參照可得證明，從而，既然此項專利內容根本不
                  可能被實施，上訴人豈有侵害之可能（按此部分亦同時牽涉前述
                  新式樣專利部分，蓋系爭新式樣專利係以舞台車後掀斜空之伸展
                  為其重點，但其後掀斜空之新型專利暨無法實施，自連帶影響其
                  主張之以舞台車後掀斜空之伸展為特徵之新式樣專利權，自不待
                  言）﹖
                (4)附帶說明者：
                  (甲)系爭三項專利權中，有二項係牽涉舞台車上構造之創作或改良
                    ，必需加以拆卸比對，始足判斷，是上訴人九十年六月一日準
                    備書狀所附其私自委請之中興大學僅憑書面資料作業，而未實
                    際前往比對系爭舞台車，其所為鑑定難認符合程序，爰特否認
                    其具有任何之實質證明力。
                  (乙)上訴人九十年六月六日準備書狀所附證二號之八十七年一月十
                    五日存證信函，原係主張被上訴人方面之舞台車無論在結構及
                    式樣上，均與其所享有之專利權「完全相同」，其中更包括一
                    項目前其已未主張有所侵害之「舞台車之活動背景板」專利權
                    ；稽之前述所有鑑定報告，尚無任何一項指稱被上訴人方面係
                    與之完全相同者，足見上訴人本件侵害專利權之主張與事實不
                    符，不足採信。
            (八)綜上所述，爰為答辯聲明，求為判決：上訴駁回。第二審訴訟費
              用由上訴人負擔。
    （二）、被上訴人戊○○未於本院言詞辯論期日到場，惟據其前到場陳述及聲明
            如下：
            (一)伊訂購之舞台車，本來是向上訴人訂購，但因要等很久，後來才沒給
              上訴人做。至於被上訴人長億公司承造之舞台車，有無涉及專利權等
              事，伊並不知情，伊訂購之舞台車不包括燈光，全部值七十五萬元；
              是否侵害專利，係上訴人與被上訴人長億公司間之事，與伊無關，況
              中國生產力中心鑑定時，並未將旋轉活動舞台拆下鑑定。
            (二)被上訴人戊○○於八十六年間，向被上訴人長億公司購買系爭舞台車
              ，因伊並非系爭舞台車之生產、銷售等相關連之上下游業者，亦非為
              活動舞台車具有專門研究之人，且對於和關舞台車之設計、結構、生
              產流程等，一無所悉；加以該舞台車完全係由被上訴人長億公司所自
              行設計、施工製造，自始至終，被上訴人戊○○均未參與生產過程，
　　　　　　　亦未指示按照具體明確之規格製作，故僅為購買活動舞台車之一般消
　　　　　　　費者。
            (三)被上訴人戊○○不知被上訴人長億公司產製之系爭舞台車，有何部分
              係侵害上訴人之專利：
              上訴人與被上訴人長億公司均係產製活勳舞台車之業者，而近幾年
                來大量興起之活動式舞台車，就舞台之特徵及效果而言，仍沿襲固
                定式舞台之設計而來，最大不同點而值得重視者，乃結構設計及製
                造方法，尤其本件可旋轉升降之舞台結構部分及後掀斜空式舞台車
                結構部分等，均與內部使用之機械及結構設計方面有關，絕非一般
                人客觀上可得知悉或分辨真假，倘非經專家或技術人員以專精之知
                識及嚴謹之方法，加以分析判斷，實無從得知有何侵害專利權之處
                ，對於被上訴人戊○○為一般之消費大眾而言，如何對使用之機械
                及結構設計加以分辦相關專利權侵害情事﹖參以被上訴人戊○○購
                買系爭舞台車，並非因低價而向被上訴人長億公司訂購，果有何侵
                害專利權情事，被上訴人戊○○絕不會訂購，縱有購買，也不可能
                出此高價。另上訴人縱有活動舞台車相關專利權，非謂第三人即有
                侵害其專利權之事實，況被上訴人長億公司係產製活動舞台車之專
                門業者，亦擁有多項系爭舞台車之專利權，從而上訴人以被上訴人
                戊○○之單純購買系爭活動舞台車之行為，即主張該購買行為已故
                意侵害其專利權，實屬無據。
              被上訴人戊○○雖曾向上訴人訂購舞台車，因無法如期交貨，而予
                以解除契約，嗣另向被上訴人長億公司購買系爭舞台車，惟對於系
                爭舞台車之產製，是否侵害上訴人之專利權，實與被上訴人戊○○
                之購買行為，毫不相干；上訴人徒憑上開購買行為之原因事實，進
                而推論被上訴人戊○○明知伊已取得專利權，而故意侵害其專利權
                ，純屬臆測之詞；且系爭舞台車先後委託中國機械工程學會及中正
                大學進行實體鑑定，其鑑定結果，均認與上訴人專利範圍並不相同
                ，並未侵害其專利權，是以並無具體事證足資證明被上訴人戊○○
                有何共同侵害本件專利權等情事。
            (四)爰為答辯聲明，求為判決：上訴駁回。第二審訴訟費用由上訴人
              負擔。
三、下列有關舞台車之專利，均係上訴人向經濟部中央標準局申請專利之新型或新式
    樣，並已取得或暫准取得專利權：(一)可旋轉、升降之舞台結構（新型）－申請日
    期八十五年四月六日；公告日期八十五年十一月一日，已取得專利證書。(二)活動
    舞台車（新式樣）－申請日期八十六年四月二十五日；公告日期八十六年八月十
    一日。(三)後斜空式舞台車結構（新型）－申請日期八十六年四月二十五日；公告
    日期八十七年二月二十一日，而被上訴人戊○○於八十六年間，以七十五萬元向
    被上訴人長億公司購買系爭舞台車，而系爭舞台車，先後經送四單位鑑定：即中
    國生產力中心、中正大學（以上二件為原審法院會同鑑定人勘驗鑑定）、中國機
    械工程學會（被上訴人長億公司送請鑑定）、中興大學（上訴人送請鑑定），其
    中中國生產力中心及中興大學認定系爭舞台車與上訴人之專利權範圍相同，而中
    正大學及中國機械工程學會認定系爭舞台車與上訴人之專利權範圍不同等事實，
    為兩造所不加爭執，並有專利證書、專利公告及上開鑑定報告九件在卷可稽，則
    此部分之事實，自堪信為真實。
四、當事人爭點的論斷：本件上訴人主張被上訴人侵害其所享有之上開專利權，但為
    被上訴人所否認，因此，本件所應審究者，厥為被上訴人有否侵害上訴人之系爭
    專利權乙節而已，茲分述如下：
    （一）、按民事訴訟如係由原告主張權利者，應先由原告負舉證之責，若原告先
            不能舉證，以證實自己主張之事實為真實，則被告就其抗辯事實即令不
            能舉證，或其所舉證據尚有疵累，亦應駁回原告之請求，最高法院十七
            年度上字第九一七號著有判例要旨足資參照。本件上訴人主張被上訴人
            侵害其上開舞台車之專利權，但為被上訴人所否認，依舉證責任之分配
            原則，自應由上訴人就被上訴人之侵害專利權行為，負舉證之責，自不
            待論。
    （二）、依專利法之主管機關即經濟部智慧財產局（前身為經濟部中央標準局）
            依專利法有關規定印製之「專利侵害鑑定基準」乙書，作為鑑定專利權
            之基準，而為一般鑑定機關所依循，其中有關鑑定侵害判斷之流程詳為
            在專利侵害訴訟中，須先分析申請專利範圍其所有之構成要件，及被告
            對象之所有構成要件，兩者再逐一加以比對，若被告對象具有申請專利
            範圍的每一個構成要件．且其技術內容相同，侵害才成立之原則（稱「
            全要件原則」ALL ELEMENT RULE），否則即是缺少了一構成要件，基本
            上應認為沒有侵害（專利侵害鑑定基準書第四五頁參照）。如依全要件
            原則比較結果，認定要件不同時，再適用「均等論」比較，即依申請時
            之技術水準，有無「置換可能性」及「罝換容易性」（專利侵害鑑定基
            準書第三一至三四頁參照）。又據專利法第九十七條、第一百零三條第
            二項、第一零六條第一項、第一百十七條第二項分別規定：「稱新型者
            ，謂對物品之形狀、構造或裝置之創件或改良。」；「新型專利權範圍
            ，以說明書所載之申請專利範圍為準。必要時，得審酌說明書及圖式。
            」；「稱新式樣者，謂對物品之形狀、花紋、色彩或其結合之創作。」
            ；「新式樣專利權範圍，以圖說所載之申請專利範圍為準；必要時，得
            審酌創作說明。」茲就上訴人上開三項專利權分論如下：
            (一)後掀斜空式舞台車結構（新型）方面：
              中國生產力中心、中正大學就上訴人專利範圍之構成要件與系爭舞
                台車構成要件，分別依上開專利侵害鑑定基準流程以全要件原則，
                逐一比較，詳如附表一、二所示，有該鑑定報告可稽。惟查新型專
                利，依上開法規規定：「稱新型者，謂對物品之形狀、構造或裝置
                之創件或改良。」既謂對物品有關構造之創件或改良，於鑑定時即
                須拆解分析，了解相關構造，惟中國生產力中心於鑑定過程中，並
                未拆解系爭舞台車，為被上訴人戊○○所供稱在卷（見原審卷二、
                六七頁），並為上訴人所不加爭執，自屬實在，其所為鑑定，即難
                精確。次依上開法規規定，「新型專利權範圍，以說明書所載之申
                請專利範圍為準。必要時，得審酌說明書及圖式。」即解析專利範
                圍之構成要件，應以說明書所載之申請專利範圍為基準，不得任意
                解析構件，然查中國生產力中心之專利範圍之構件，並未依據專利
                說明書（按即中華民國專利公報之申請專利範圍）解析，而係自行
                解讀構件，且構件僅有四件，反之，中正大學之專利範圍之構件，
                係依專利說明書所載為準加以解析，而符合上開規定，並有五構件
                ，此有中國生產力中心、中正大學之鑑定報告可考。
              查中國生產力中心之構件既不符上開規定，其全要件原則之分析比
                對，自難正確，遑論均等論部分，加以中國生產力中心於均等論中
                ，就系爭舞台車使用高揚程之升降壓缸及可調整角度之燈體之利用
                方式，係屬一種簡易之置換，乃謂二者「實質相同」，惟簡易置換
                之理由並未具敘明，自難採信。反之，中正大學就附表第一、五項
                ，全要件不符合部分，再據專利侵害鑑定基準流程以均等論分析（
                詳見中正大學鑑定報告「後掀斜空式舞台車結構」第五至七頁及補
                充說明）：
                (1)技術手段：
                  (甲)待鑑定物在異於車頭之方向有一階梯板，此階梯板受油壓缸推
                    動，設計成為上下舞台之走道，直接傾斜樞接於舞台底板之正
                    前方，亦可成為車廂之後壁。而依據系爭專利之專利範圍：「
                    ．．．異於車頭之方向則樞設有前板，展開側板與前板在底面
                    均設有腳柱以便支撐於地面．．．」，故待鑑定物為階梯板（
                    構造）直接傾斜樞接（支撐技術）於舞台，本專利為前板（構
                    造）設有腳柱以便支撐於地面（支撐技術），其結構構造不同
                    與支撐之之技術手段不相同。
                  (乙)待鑑定物之燈光架為第二升架底面，此升架底面上設有可供懸
                    吊燈具之固定元件，並有一Ｈ型之管狀伸縮架可自升架板延伸
                    。本專利案之燈光架專利範圍是「．．．第二升架底面相對始
                    首端係樞接出一推伸壓缸，使推伸壓缸之缸軸得與燈光架樞接
                    以能推伸可由第二升架自由伸縮之燈光架；燈光加兩側另外樞
                    設可以謂整角度之燈桿，使燈桿供燈體結合定位。另於第二升
                    架底面兩側各設置一組輔助伸縮架各往兩側邊延伸」，由此得
                    知系爭專利燈光架非指第二升架底面，而是樞接出一推伸壓缸
                    ，利用推伸壓缸推伸燈光架，故待鑑定物與本專利兩者之設置
                    燈光結構（待鑑定物使用第二升架底面為固定燈光之結構，本
                    專利設計單一用途之懸吊燈光結構）及應用之技術手段（待鑑
                    定物為直接利用第二升架底面，本專利應用推伸壓缸推伸燈光
                    架結構）不相同。
                (2)具備功能：
                  (甲)待鑑定物之燈光架為第二升架底面，此升架底面上設有可供懸
                    吊燈具之固定元件，故待鑑定物之第二升架底面具備燈光架之
                    功能，而系爭專利燈光架非指第二升架底面，而是利用推伸壓
                    缸推伸燈光架，並於其兩側可延伸之輔助伸縮架及其樞設可以
                    調整角度之燈桿，故本專利第二升架底面並無直接架設燈光之
                    功能，因此，待鑑定物與系爭專利兩者之第二升架底面功能不
                    同。
　　　　　　　　　(乙)待鑑定物有一階梯板設計成為上下舞台之走道，傾斜樞接於舞
　　　　　　　　　　台底板之正前方，亦可成為車後箱之後壁，本專利相同部分其
　　　　　　　　　　底面設有腳柱以便支撐於地面，其設計以此為伸展舞台之一部
　　　　　　　　　　，故由此得知二者之具備功能不同。
　　　　　　　　(3)達成效果：
　　　　　　　　　(甲)待鑑定物在異於車頭之方向則樞接有一階梯板，設計成為上下
　　　　　　　　　　舞台之走道，傾斜樞接於舞台底板之正前方，具人員上下舞台
　　　　　　　　　　方便之效果，本專利相同位置設有前板，其底面設有腳柱以便
　　　　　　　　　　支撐於地面，其設計以此為伸展舞台之一部，具擴大舞台面積
　　　　　　　　　　之效果，依據本專利申請專利範圍：「．．．異於車頭之方向
                    則樞接設有前板，展開側板與前板在底面均設有腳柱以便支撐
                    於地面．．．」，故此底面均設有前腳柱以便支撐於地面為本
                    專利之申請專利範圍內之一部與其整體內容係不可分割的，依
                    據專利鑑定侵害基準（民國八十五年六月）第六十四頁「缺少
                    一個或一個以上必要技術構成--與申請專利範圍不相同」，故
                    由此得知二者之達成效果不同。
                  (乙)待鑑定物與系爭專利雖其燈光架設位置不同，依據本專利申請
　　　　　　　　　　專利範圍：「．．．第二升架底面相對始首端係樞接出一推伸
　　　　　　　　　　壓缸，使推伸壓缸之缸軸得與燈光架樞接以能推伸可由第二升
　　　　　　　　　　架自由伸縮之燈光架．．．」，故此推伸壓缸與能推伸可由第
                    二升架自由伸縮之燈光架為本專利必要之技術構成，依據專利
　　　　　　        鑑定基準（民國八十五年六月）第六十四頁「缺少一個或一個
                    以上必要技術構成--與申請專利範圍不相同」，二者達成之燈
                    光效果應是不同。
              由上述之均等分析比較，待鑑定物品與本專利，雖實質達成相同之
                效果，即待鑑定物與本專利皆為利用車輛後方車體展開成舞台空間
                加上後方延伸頂板設計為燈光總成達成活動式舞台車之整體效果，
                但若就前段論述之技術手段、具備功能與其達成效果不同，雖同樣
                達成活動式舞台車之整體效果，但仍屬非均等。因此，上述之分析
                比較，待鑑定物與系爭專利具實質上相同之功能，實質上達成相同
                之效果，但「技術思想與具備功能不相同」，故待鑑定物與上訴人
                等所有之公告第３２７３７７號（申請案號00000000）專
                利申請範圍不相同。
              準此，中正大學此部分之鑑定報告自足採信。另上訴人聲請中興大
                學鑑定報告書，僅係依據新型公告第３２７３７７號「後掀斜空式
                舞台車結構」專利案的專利公報以及專利說明書影本各乙扮、待鑑
                定物之照片共六張、中國生產力中心鑑定報告乙份、中正大學鑑定
                報告乙份等資料作「書面鑑定」，有該鑑定報告書附卷可稽（見本
                院前審卷第一九五頁至第二０三頁），既未勘驗實物舞台車，又未
                拆解該車，更未依專利侵害鑑定基準之流程鑑定，尚難採信，自不
                待論。
            (二)可旋轉、升降之舞台結構（新型）方面：
              中國生產力中心、中正大學就上訴人專利範圍之構成要件與系爭舞
                台車構成要件，分別依上開專利侵害鑑定基準流程以全要件原則，
                逐一比較，詳如附表三、四所示，有該鑑定報告可稽。惟查新型專
                利，於鑑定時即須拆解分析，了解相關構造，惟中國生產力中心於
                鑑定過程中，亦未拆解系爭舞台車，如上(一)所述，即難精確。次依
                上開法規規定，解析專利範圍之構成要件，應以說明書所載之申請
                專利範圍為基準，不得任意解析構件，亦如上(一)所述。然查中國生
                產力中心之專利範圍之構件，並未依據專利說明書（按即中華民國
                專利公報之申請專利範圍）解析，而係自行調整解讀構件，且構件
                僅有三件，反之，中正大學之專利範圍之構件，係依專利說明書所
                載為準，加以解析，而符合上開規定，並有四構件，此有中國生產
                力中心、中正大學之鑑定報告可考。
              查中國生產力中心之構件既不符上開規定，其全要件原則之分析比
                對，自難正確，遑論均等論部分，加以中國生產力中心於均等論中
                ，就系爭舞台車使用「．．．螺絲鎖結台面板與缸軸末端面方式，
                達到軸、板呈Ｔ形垂直結合果，連結方式與系爭專利不同」、「．
                ．．利用鏈輪傳動與系爭專利之齒輪傳動方式不同」，係屬一種簡
                易之置換，乃謂二者「實質相同」，惟簡易置換之理由並未敘明，
                自難採信。反之，中正大學就附表第二、四項，全要件不符合部分
                ，再據專利侵害鑑定基準流程以均等論分析（詳見國立中正大學鑑
                定報告「可旋轉、升降之舞台結構」第六、七頁）：
                (1)技術手段：
                  (甲)待鑑定物之旋轉裝置係在馬達上固結有一鏈輪，鏈輪與傳動輪
                    間藉由鏈條連結傳動，鏈條設有一惰輪，惰輪旁附有張力調節
                    裝置以調節鏈條之張力。旋轉上座內部下方各有四對稱制輪組
                    ，每組由兩個滑輪組戌，滑輪成90度角作用於不同平面上，保
                    持該升降裝置旋轉作動時之穩定性。
　　　　　　　　　(乙)上座內部下方有四對稱銅製間隙塊，間隙塊內側則藉彈簧頂摯
　　　　　　　　　　於油壓缸外緣，以保持該升降裝置旋轉作動時之穩定性。
　　　　　　　　　(丙)傳動旋轉時，馬達至多上升至高度之一半，旋轉骨架的旋轉形
　　　　　　　　　　成舞台旋轉效果。系爭專利之旋轉部設在壓缸軸近螺紋端處，
　　　　　　　　　　以在軸承外套設有連套齒輪，使其與旋轉主輪相鄰齒合，上座
　　　　　　　　　　與連套齒輪不相干涉，連套輪在上部周邊焊接裝置旋轉骨架頂
　　　　　　　　　　部之支架，壓缸軸之螺紋端通過連套齒輪而螺合台面板。油壓
　　　　　　　　　　傳動時馬達與檯面板上升至最頂端。
　　　　　　　　　(丁)綜合以上，得知二者之技術手段不同。
　　　　　　　　(2)具備功能：
　　　　　　　　　(甲)轉部控制旋轉骨架旋轉，旋轉部包含鏈輪、惰輪、旋轉主台面
　　　　　　　　　　板；鏈輪設有彈簧及惰輪以調節鏈條張力，上座內部上下方各
　　　　　　　　　　有四對稱制輪組，每組由兩個滑輪組成，滑輪成90度角作用於
　　　　　　　　　　不同平面上以保持該升降裝旋轉作動時之穩定性；傳動旋轉時
　　　　　　　　　　，馬達至多上升至高度之一半，更增旋轉台面板之穩定性。
　　　　　　　　　(乙)由此得知，二者傳動機構具備之功能不同。
　　　　　　　　(3)達成效果：
　　　　　　　　　待鑑定物藉由油壓缸之作動帶動台面板、上座及旋轉骨架升降，
　　　　　　　　　再以馬達帶動鏈輪驅動旋轉骨架及台面板旋轉，產生之效果與系
　　　　　　　　　爭專利達成之實質效果是相同。
　　　　　　　鑑定結論：
                上述之分析比較，待鑑定物所利用之技術與本專利之技術特徵，具
                備功能實質上不相同，故待鑑定物與與上訴人等所有之公告第２９
                ００４５號「可旋轉、升降之舞台結構(三)（申請案號000000
                00）之申請範圍不同。
              準此，中正大學此部分之鑑定報告自足採信。另上訴人聲請中興大
                學鑑定報告書，僅係依據新型公告第１１７７７７號「可旋轉、升
                降之舞台結構」專利案的專利公報以及專利說明書影本各乙份、待
                鑑定物之照片共六張、中國生產力中心鑑定報告乙份、中正大學鑑
                定報告乙份等資料作「書面鑑定」，有該鑑定報告書附卷可稽（見
                本院前審卷第一八八頁至第一九四頁），既未勘驗實物舞台車，又
                未拆解該車，更未依專利侵害鑑定基準之流程鑑定，自難採信。
            (三)活動舞台車（新式樣）部分：
              中國生產力中心、中正大學就上訴人專利範圍之創作主要特徵與系
                爭舞台車特徵，分別依上開專利侵害鑑定基準流程，逐一比較，詳
                如附表五、六所示，有該鑑定報告可稽。惟查依上開法規定：「稱
                新式樣者，謂對物品之形狀、花紋、色彩或其結合之創作。」；「
                新式樣專利權範圍，以圖說所載之申請專利範圍為準；必要時，得
                審酌創作說明。」。又據專利侵害鑑定基準乙書所載判斷要件為：
                (1)肉眼觀察，同時同地且異時異地綜合判斷。(2)以物品使用狀態下
                的外觀造形為判斷客體。(3)整體觀察、綜合判斷，不拘泥於各造形
                要素。(4)全新功能或突破性設計之物品近似範圍較既有改良品為廣
                。(5)以視覺焦點所在之主要部位為判斷重點。(6)以創作特徵為判斷
                重點（見專利侵害鑑定基準書第六一至六三頁）。
              經查系爭舞台車，既用於舞台表演用途，其視覺焦點所在之主要部
                位，應為前方舞台部分，惟中國生產力中心鑑定報告以六個面作比
                較，非但無法彰顯創作特徵，且已模糊焦點，核與上開專利侵害鑑
                定基準判斷要件有違，自難採信。反之，中正大學鑑定報告，以系
                爭舞台車平台兩側有飾板以波浪造型展開，該造型特徵為目光之焦
                點所在，且未落於上訴人之專利範圍內，自屬可採。另系爭舞台車
                之階梯部分，呈簡單Ｈ型，並能隨時移動，有該鑑定報告可考，尚
                難認屬「創作特徵」，附此敘明。
              準此，中正大學此部分之鑑定報告自足採信。另上訴人聲請中興大
                學鑑定報告書，僅係依據新式樣公告第３１３４２６號「活動舞台
                車」專利案的專利公報以及專利說明書影本各乙份、待鑑定物之照
                片共四張、中國生產力中心鑑定報告乙份、中正大學鑑定報告乙份
                等資料作「書面鑑定」，有該鑑定報告書附卷可稽（見本院前審卷
                第一九五頁至第二０三頁），既未勘驗實物舞台車，又未肉眼觀察
                ，同時同地且異時異地綜合判斷，有違專利侵害鑑定基準之流程鑑
                定，自難採信。
            (四)從而，中國生產力中心及中興大學之鑑定書，並不足認定系爭舞台車
              ，有何侵害上訴人專利權之情形；反之，中正大學之鑑定書，業已詳
              細敘明其鑑定之過程及依據，再參酌本件另經被上訴人長億公司送請
              中國機械工程學會鑑定結果認為：Ａ、系爭舞台車與上訴人所有第0
              000000號後掀斜空式舞台車結構，依據經濟部中央標準局制定
              之「專利侵害鑑定基準」鑑定，參考系爭舞台車之技術特徵、全要件
              原則、專利均等論等準則，系爭舞台車與上開專利同為利用車輛之機
              動性，配合舞台空間設計之觀念及燈光設計等之效果，達成活動式舞
              台車之效果，此二者所達成之實質效果均屬相同。惟系爭舞台車之舞
              台底板以樞接元件活動樞接一階梯板，階梯板受油壓缸推動，可傾斜
              設置於舞台底板與地板間成為上下舞台之走道，或豎起為車箱之後壁
              。又燈光架為一呈Ｈ型之管狀伸縮架，燈光架前端設可供懸吊燈具之
              固定元件且無樞設燈光架兩側可以調整角度之燈焊；舞台底板內側台
              面固設有二升降油壓缸，可使舞台頂板上升仰高或降低為車箱之上箱
              壁，惟該升降油壓缸之缸軸樞接在舞台頂板是利用升降油壓缸之推升
              作動力，且無第二升架底面往兩側邊延伸之輔助伸縮架，是系爭舞台
              車之技術特徵並未落入上開專利範圍均等論原則之限制內，且其舞台
              底板、燈光架及二升降油壓缸等特徵與上開專利範圍之主板、燈光架
              、升降壓缸及輔助伸縮架等要件特徵並不相符合，故系爭舞台車與上
              開專利範圍並不相同。Ｂ、系爭舞台車與上訴人所有第000000
              00號活動舞台車，依據經濟部中央標準局制定之「專利侵害鑑定基
              準」鑑定，參考判斷近似性準則及系爭舞台車之形狀特徵與上開專利
              申請範圍加以分析比對，兩者差異主要在於系爭舞台車之平台與蓋板
              間固設有適當寬幅概呈「狀隔板與後壁連接，使頂升油壓缸隱藏於該
              隔板內側，另隔板兩側下方兩邊對稱樞固有頂端呈優美弧線造型之飾
              板展開於平台上，而平台前再傾斜樞接一階梯板，而此等造型特徵皆
              為視覺焦點所在之主要部位，且未見於前開專利所示之範圍內，是系
              爭舞台車與上開專利範圍並不相同。Ｃ、又系爭舞台車與上訴人所有
              新型第一一七七七七號可旋轉、升降之舞台結構依據經濟部中央標準
              局制定之「專利侵害鑑定基準」鑑定，參考系爭舞台車之技術特徵、
              全要件原則、專利均等論等準則，系爭舞台車係藉由升降裝置之油壓
              缸之作動帶動台面板、上座及旋轉骨架升降，以旋轉裝置之馬達及鏈
              輪傳動來驅動旋轉骨架及台面板使具有旋轉之效果；前開專利為利用
              升降部帶著旋轉部及台面板一起升降，旋轉部控制旋轉骨架旋轉之效
              果，此二者所達成之實質效果均屬相同。惟系爭舞台車之升降裝置係
              為在一基座上固結一油壓缸，油壓缸桿末端以錐度配合固結設有頂摯
              塊，頂摯塊上側則以螺栓鎖結台面板，另一呈直筒狀上座係拴套油壓
              缸外側，上座內部下方鎖結有數對稱數銅套，銅套內則藉鎖結螺栓栓
              套設有彈簧頂摯於油壓缸外緣。又其旋轉骨架係由一組呈內、外層環
              狀框體連結組成，於內框體上下兩體相對面上間隔對稱固結設有數對
              平衡固定器及旋轉導輪，以將旋轉骨架置跨於上座凸環上並貼靠於上
              座凸環間旋轉；其旋轉裝置係在上座底部支架一側固結有一馬達，馬
              達上固結有一主動鏈輪，一中央貫設有中孔之傳動輪固結於旋轉骨架
              內框體之下環體底部，主動鏈輪與傳動輪間藉由鏈條連結傳動，馬達
              支架上再設有一支臂，支臂之外端設有惰輪，另端則以一彈簧與支架
              適當位置勾扣定位，是系爭舞台車之技術特徵並未落入上開專利範圍
              均等論原則之限制內，故系爭舞台車與上開專利範圍並不相同。此有
              被上訴人長億公司提出之中國機械工程學會專利鑑定報告三份附卷可
              憑，復經該報告之鑑定人徐雅威於原審法院八十八年六月一日履勘現
              場時結證稱：伊是本於公正之立場而為系爭舞台車之鑑定，該活動舞
              台車係新式樣，依中央標準局新式樣之鑑定有十項原則，伊依據新式
              樣鑑定系爭舞台車，判斷外觀不同，還有一些樓梯隔板與上訴人之專
              利不同；鑑定時雖無拆卸舞台車，但有照相，而內部設備則是到生產
              工廠查看並照相，二者事實上都一樣等語屬實，是該鑑定報告之公正
              性應無庸置疑等情，當足以認定系爭舞台車，並未侵害上訴人之專利
              權，堪以認定。
    （三）、查上訴人丁○○曾先後對被上訴人長億公司及丙○○○分別所享有之新
            型第一二四六０二號「車輛可變式舞台構造」、新式樣第０六六二九一
            號「第七類活動舞台車」及新型第一六一七九六號「具升降旋轉功能之
            舞台結構」等專利，向經濟部智慧財產局提出異議或舉發，惟均遭審定
            不成立，此有新型第一二四六０二號專利證證書影本乙件、新式樣第０
            六六二九一號專利證書影本乙件、新型第一六一七九六號專利證書影本
            乙件、舉發審定書影本乙件、異議審定書影本二件等在卷可稽（見本院
            前審卷第四九頁至第六二頁），茲查經濟部智慧財產局於上述審定書中
            ，所敘明之被上訴人長億公司及丙○○○所享有之專利內容及特徵，經
            核與中國機械工程學會（詳該學會鑑定書）及中正大學就系爭舞台車進
            行鑑定時，所指明之系爭舞台車之構造特徵，大致相符，據此足以充分
            證明被上訴人長億公司確係依照所享有之專利而為製造系爭舞台車，參
            以上訴人丁○○就被上訴人長億公司及丙○○○所享有之專利所提出之
            異議或舉發又均遭駁回，認定不成立綜合以觀，足認系爭舞台車，自無
            侵害上訴人所享有之專利權可言，堪以認定。又本件中國生產力中心及
            中正大學鑑定書，均以該機關名義鑑定，有該鑑定書可佐，且業將鑑定
            意見詳述書中，加以中正大學係原審函詢上訴人，經上訴人具狀同意之
            鑑定機關（見原審卷二第一００、一０二、一０三頁），自無再傳訊個
            人即財團法人中國生產力中心徐德和及中正大學鄭志鈞教授到院作證必
            要，更無所謂鄭志鈞教授個人專長不足問題，併此敘明。又上訴人於本
            院審理時，固一再質疑中正大學之專長並非機械方面，其鑑定報告可靠
            度令人存疑云云；惟查，中正大學之鑑定雖為被上訴人長億公司所聲請
            ，惟於鑑定之始，被上訴人長億公司係提出工業技術研究院、國立台灣
            大學、中正大學等三個鑑定機構，以供選定鑑定單位，經原審法院於八
            十八年九月十五日以彰院鵬民信八十七年度訴字第六七六號函通知上訴
            人表示意見，上訴人於八十八年九月二十日收受通知，嗣於同年十月四
            日具狀同意由中正大學鑑定，此有原審法院上開函、送達證書及上訴人
            之陳報狀等件在卷可稽，上訴人於收受通知至具狀同意前，約有半個月
            之久可加以考量，應非係草率之決定，竟於鑑定機構提出鑑定報告後質
            疑鑑定機構之鑑定能力，依禁反言原則，上訴人質疑鑑定機構之鑑定能
            力，誠屬無稽。況本次鑑定經原審法院要求，係將系爭舞台車加以拆卸
            後再予鑑定，其鑑定程序及嚴謹性當無可置疑，中正大學依據此嚴謹之
            鑑定程序而作為之鑑定報告及補充說明，其準確度應可採信，故本院認
            為本件並無再加以送其他機構鑑定之必要，附此敘明。
五、綜上所述，本件上訴人主張被上訴人侵害上訴人之專利權部分，未能舉證以實其
    說，洵不足採，被上訴人抗辯未侵害專利權，尚屬可信，則上訴人執此主張被上
    訴人應負共同侵權行為及違反專利法之損害賠償責任云云，自屬無據。從而上訴
    人主張本於共同侵權行為及違反專利法之法律關係，請求被上訴人如前開上訴人
    聲明所示，為無理由，不應准許，其假執行之聲請，已失所附麗，應併予駁回。
    。又上訴人在原審已為假執行之聲請，並經原審駁回在案，是本院毋庸再駁回假
    執行之聲請，附此敘明。原審就上訴人右開請求部分，為上訴人敗訴之判決，及
    駁回其假執行之聲請，並無不合。上訴意旨指摘原判決該部分之判決不當，求予
    廢棄改判，為無理由，應予駁回。至原審判決據上論結欄，雖漏載民事訴訟第八
    十五條第一項前段法條，但對判決結果不生影響，併此敘明。
六、本件事證已臻明確，兩造其餘主張、陳述及舉證，於本院心證之形成及判決之結
    果，均不生影響，爰不一一論述，併此說明。
七、據上論結，本件上訴為無理由，依民事訴訟法第四百六十三條、第三百八十五條
    第一項前段、第四百四十九條第一項、第七十八條、第八十五條第一項前段，判
    決如主文。
中　　　華　　　民　　　國　　九十三　　年　　　三　　　月　　三十一　　日
~B1民事第一庭審判長法　官　林陳松
~B2　　　　　　　　法　官　王重吉
~B3　　　　　　　　法　官　李寶堂
右為正本係照原本作成。
不得上訴。
~B 　 　　　　　　書記官　廖次芬
中　　　華　　　民　　　國　　九十三　　年　　　四　　　月　　　一　　　日
                                                                        Ｈ
附表一
註：Ａ. Ｅ. Ｒ=All Element Rule(全要件原則)
┌──────────┬──────────┬───┬───┬───┐
│ 專 利 權 案 要 件  │待 分 析 物 品 要 件│ A.E.R│均等論│禁反言│
├──────────┼──────────┼───┼───┼───┤
│1.舞台基部：包含在車│舞台基部：包含在車頭│不相同│相同　│－－－│(一)
│頭之後方的主板，主板│之後方的主板，主板兩│　　　│　　　│　　　│
│兩側樞設之展開側板，│側樞設之展開側板，及│　　　│　　　│　　　│
│及異於車頭之方向樞設│異於車頭之方向樞設之│　　　│　　　│　　　│
│之前板，且展開側板與│前板，且展開側板與前│　　　│　　　│　　　│
│前板在底面均設有腳柱│板在底面均設有腳柱，│　　　│　　　│　　　│
│，主板在兩側邊靠近車│主板在兩側邊靠近車頭│　　　│　　　│　　　│
│頭的位置各固設有固定│的位置各固設有升降壓│　　　│　　　│　　　│
│架，在固定架上樞設有│缸　　　　　　　　　│　　　│　　　│　　　│
│升降壓缸　　　　　　│　　　　　　　　　　│　　　│　　　│　　　│
├──────────┼──────────┼───┼───┼───┤
│2.第一升架：升降壓缸│第一升架：升降壓缸的│相同　│相同　│－－－│(二)
│的缸軸與第一升架底面│缸軸與第一升架底面樞│　　　│　　　│　　　│
│樞接，第一升架在兩側│接，第一升架在兩側邊│　　　│　　　│　　　│
│邊各樞設一側架，在第│各樞設一側架，在第一│　　　│　　　│　　　│
│一升架之底面固定二相│升架之底面固定二相鄰│　　　│　　　│　　　│
│鄰、水平直線上呈反向│、水平直線上呈反向的│      │      │      │
│的側展壓缸，側展壓缸│側展壓缸，側展壓缸以│　　　│　　　│　　　│
│以一對為一組，得設置│一對為一組，設置有二│　　　│　　　│　　　│
│二組以上，第一升架在│組，第一升架在前方下│　　　│　　　│　　　│
│前方下端樞設有頂升壓│端樞設有二頂升壓缸，│　　　│　　　│　　　│
│缸，頂升壓缸之缸軸係│頂升壓缸之缸軸係為與│　　　│　　　│　　　│
│為與第二升架樞接　　│第二升架樞接　　　　│　　　│　　　│　　　│
├──────────┼──────────┼───┼───┼───┤
│3.第二升架：第二升架│第二升架：第二升架一│相同　│相同　│－－－│(三)
│一端正係樞接住第一升│端正係樞接第一升架前│　　　│　　　│　　　│
│架前端底面，第二升架│端底面，第二升架底面│　　　│　　　│　　　│
│底面相對始首端係樞接│相對始首端係樞接出一│　　　│　　　│　　　│
│出一推伸壓缸，使推伸│推伸壓缸，使推伸壓缸│　　　│　　　│　　　│
│壓缸之缸軸得與燈光架│之缸軸得與燈光架樞接│　　　│　　　│　　　│
│樞接　　　　　　　　│接　　　　　　　　　│　　　│　　　│　　　│
├──────────┼──────────┼───┼───┼───┤
│4.燈光架：因與第二升│燈光架：因與第二升架│ 相同 │相同　│－－－│(四)
│架之推伸壓缸樞接，故│之推伸壓缸樞接，故能│　　　│　　　│　　　│
│能推伸自由伸縮，燈光│推伸自由伸縮，燈光架│　　　│　　　│　　　│
│架兩側樞設可調整角度│前側之架桿可供燈體結│　　　│　　　│　　　│
│之燈桿　　　　　　　│合吊掛　　　　　　　│　　　│　　　│　　　│
└──────────┴──────────┴───┴───┴───┘
附表二
┌────────┬───────────┬───────────┐
│專 利 案        │待 鑑 定 物           │是 否 符 合     　　  │
├────────┼───────────┼───────────┤
│(一)一種後掀斜空式│一種後掀斜空式舞台車結│不符合。　　　　 　　 │(一)
│舞台車結構，其中│構（如附件一之圖所示）│待鑑定物在異於車頭之方│
│包含展升活動部與│，其中包含展升活動部與│向有一階梯板，此階梯板│
│舞台基部，舞台基│舞台基部，舞台基部包含│受油壓缸推動，設計成為│
│部，舞台基部更包│車頭之後方的主板，展開│上下舞台之走道，傾斜樞│
│含主板、展開側板│之側板樞設於主板兩側，│接於舞台底板（如附件一│
│、前板，車體在前│異於車頭之方向樞設有前│之圖三所示）之正前方，│
│頭之後方的長形板│板，且展開側板在底面均│亦可成為車廂之後壁。　│
│即為主板，主板在│設有腳柱，以便支撐於地│　　　　　　　　　　　│
│兩側樞設有數塊展│面在異於車頭之方向有一│                      │
│開側板，異於車頭│階梯板，此階梯板受油壓│                      │
│之方向則樞設有前│缸推動，設計成為上下舞│                      │
│板，展開側板與前│台之走道，傾斜樞接於舞│                      │
│板在底面均設有腳│底板（如附件一之圖三所│                      │
│柱以便支撐於地面│示）之正前方，亦可成為│　　　　　　　　　　　│
│，              │車廂之後壁　　　　　　│　　　　　　　　　　　│
├────────┼───────────┼───────────┤
│(二)展升活動部包含│展升活動部包含第一升架│符合　　　　　　　　　│(二)
│一第一升架，第一│，主板靠近車頭的兩側位│待鑑定物此部份之特徵符│
│升架在兩側邊各樞│置固設有升降壓缸各一組│合本專利特徵描述之文義│
│設一側架，為能推│，舞台主板設有隔板，使│。　　　　　　　　　　│
│出側架，在第一升│升降油壓缸隱藏於該隔板│                      │
│架之底面固定二相│內側，第一升架底面樞接│                      │
│鄰、水平直線上呈│於升降壓缸的升降缸軸上│                      │
│反向的側展壓缸，│，可頂推第一升架向外掀│                      │
│使側展壓缸之缸軸│開或垂直收合，二側架樞│                      │
│與側架樞設以能推│接於第一升架之兩側邊，│                      │
│出，側展壓缸以一│側展壓缸以一對為一組，│                      │
│對為一組，得設置│設置有兩組，呈反向推展│                      │
│二組以上        │側板，第一升架在前方下│                      │
│                │端樞設有頂升壓缸，頂升│                      │
│　　　　        │壓缸之缸軸係為與第二升│                      │
│　　　　　　　　│架樞接　　　　　　　　│                      │
├────────┼───────────┼───────────┤
│(三)其主要特徵在於│主板在鄰近車頭位置即相│符合。　　　　　　　　│(三)
│：主板在鄰近車頭│對舞台的後方，主板在兩│待鑑定物此部份之特徵符│
│位置即相對舞台的│側邊靠近車頭位置的兩側│合本專利特徵描述之文義│
│後方，主板在兩側│邊，各固設有固定架以架│。　　　　　　　　　　│
│邊靠近車頭位置的│設展升活動部，　　　　│　　　　　　　　　　　│
│兩側邊，各固設有│                      │                      │
│固定架以架設展升│                      │                      │
│活動部，        │                      │                      │
├────────┼───────────┼───────────┤
│(四)展升活動部包含│展升活動部包含升架、燈│符合。                │(四)
│升架、燈光架，在│光架，在固定架內側上部│待鑑定物此部份之特徵符│
│固定架內側上部高│高度，朝車頭方向縱斜向│合本專利特徵描述之文義│
│度，朝車頭方向縱│地樞設有升降壓缸，升降│。                    │
│斜向地樞設有升降│壓缸的缸軸與第一升架底│                      │
│壓缸，升降壓缸的│面樞接，使固定架面向表│                      │
│缸軸與第一升架底│演方向；              │                      │
│面樞接，使固定架│                      │                      │
│面向表演方向；  │                      │                      │
├────────┼───────────┼───────────┤
│(五)第一升架在前方│第一升架在前方下端樞設│不符合　　　　　　　　│(五)
│下端樞設有頂升壓│有頂升壓缸，頂升壓缸之│待鑑定物燈光架（如附件│
│缸，頂升壓缸之缸│缸軸係為與第二升架樞接│一之圖二所示）之特徵不│
│軸係為與第二升架│在第一升架前端底面，第│符合本專利特徵描述之文│
│樞接，而第二升架│二升架底面上設有可供懸│義。　　　　　　　　　│
│一端正係樞接在第│吊燈具之固定元件（如附│                      │
│一升架前端底面，│件一之圖二所示）；並有│                      │
│第二升架底面相對│一II型之管狀伸縮架可自│                      │
│始首端係樞接出一│升架板延伸成為自由伸縮│                      │
│推伸壓缸，使推伸│之燈光架　　　　　　　│                      │
│壓缸之缸軸得與燈│                      │                      │
│光架樞接以能推伸│                      │                      │
│可由第二升架自由│                      │                      │
│伸縮之燈光架；燈│                      │                      │
│光架兩側另外樞設│                      │                      │
│可以調整角度之燈│                      │                      │
│桿，使燈桿供燈體│                      │                      │
│結合定位。另，於│                      │                      │
│第二升架底面兩側│                      │                      │
│各設置一組輔助伸│                      │                      │
│縮架各往兩側邊延│                      │                      │
│伸              │                      │                      │
│                │                      │                      │
└────────┴───────────┴───────────┘
附表三
┌──────────┬──────────┬────┬───┬───┐
│本 專 利 權 案 要 件│待 鑑 定 物 品 要 件│Ａ.Ｅ.Ｒ│均等論│禁反言│
├──────────┼──────────┼────┼───┼───┤
│(一)升降部：係在底座上│升降部：係在基座上固│不相同　│相同　│　--- │(一)
│固定一壓缸，壓缸軸末│定一油壓缸，壓缸軸末│        │      │      │
│端設成螺合端以螺合台│端鎖結一台面板　　　│　      │      │      │
│面板                │                    │        │      │      │
├──────────┼──────────┼────┼───┼───┤
│(二)一罩狀上座：係穿固│一罩管狀上座：係拴套│不相同　│相同　│　　　│(二)
│鎖抵於壓缸軸近上端處│於油壓缸之外側，罩管│　　　　│　　　│　　　│
│，其在中央為壓缸軸穿│狀上座之上端處與台面│　　　　│　　　│　　　│
│經並固定，且在底面一│板之底緣鎖結，其管中│　　　　│　　　│　　　│
│邊固定旋轉馬達　　　│央為壓缸軸所穿經，且│　　　　│　　　│　　　│
│                    │在底端固結有一支架，│　　　　│　　　│　　　│
│　　　　　　　　　　│支架之一邊鎖固有旋轉│　　　　│　　　│　　　│
│                    │馬達；              │        │      │      │
├──────────┼──────────┼────┼───┼───┤
│(三)旋轉部：在壓缸軸近│旋轉部：在旋轉骨架下│不相同　│相同　│　　　│(三)
│螺紋端處套設有一軸承│端環面底面處固結一具│　　　　│　　　│　　　│
│，並在軸承外套設有連│中孔之傳動鏈輪，此傳│　　　　│　　　│　　　│
│套齒輪，使其與旋轉主│動鏈輪靠鏈條與裝在旋│　　　　│　　　│　　　│
│輪相鄰齒合，而連套齒│轉馬達上之主動鏈輪而│　　　　│　　　│　　　│
│輪與上座則不相干涉，│旋轉，傳動鏈輪與罩管│　　　　│　　　│　　　│
│連套齒輪在上部周邊焊│狀上座不相干涉，傳動│　　　　│　　　│　　　│
│接設置有旋轉骨架頂部│鏈輪之上方則設置有旋│　　　　│　　　│　　　│
│之支架              │轉骨架　　　　　　　│　　　  │      │      │
└──────────┴──────────┴────┴───┴───┘
附表四
┌─────────┬────────────┬─────────┐
│　　專　利　案　　│　　待 　鑑 　定 　物　 │　 是 否 符 合　　│
├─────────┼────────────┼─────────┤
│(一)一種可旋轉、升降│一種可旋轉、升降之舞台結│符合。            │
│之舞台結構(三)，包含│構，包含底座、升降部、台│　　　　　　　　　│
│底座、升降部、台面│面板、旋轉骨架、旋轉部，│　　　　　　　　　│
│板、旋轉骨架、旋轉│升降部帶著旋轉部及台面板│　　　　　　　　　│
│部，升降部帶著旋轉│一起升降。　　　　　　　│　　　　　　　　　│
│部及台面板一起升降│　　　　　　　　　　　　│　　　　　　　　　│
│。                │　　　　　　　　　　　　│　　　　　　　　　│
├─────────┼────────────┼─────────┤
│(二)旋轉部控制旋轉骨│旋轉部控制旋轉骨架旋轉（│不符合。　　　　　│
│架旋轉，旋轉部包含│如附件一之圖五所示），旋│待鑑定物旋轉傳動裝│
│連套齒輪、旋轉主台│轉部包含鏈輪、惰輪（如附│置之特徵與本專利旋│
│面板；壓缸軸在近上│件一之圖一所示）、旋轉主│轉傳動部特徵描述不│
│端處穿固鎖抵一罩狀│台面板；升降裝置為一基座│符合。　　　　　　│
│上座，其在中央為壓│上固結一油壓缸（如附件一│　　　　　　　　　│
│缸軸穿經並固定，上│之圖四所示），鏈輪設有彈│　　　　　　　　　│
│座在底面一邊固定旋│簧及惰輪以調節鏈條張力如│　　　　　　　　　│
│轉馬達；在壓缸軸近│（附件一之圖二所示），上│　　　　　　　　　│
│螺紋端處套設有旋轉│座內部上下方各有四對稱制│　　　　　　　　　│
│部之軸承，以在軸承│輪組，每組由兩個滑輪組成│　　　　　　　　　│
│外套設有連套齒輪，│，滑輪成90度角作用於不同│　　　　　　　　　│
│使其與旋轉主輪相鄰│平面上（如附件一之圖所示│　　　　　　　　　│
│齒合，上座與連套齒│），以保持該升降裝置旋轉│　　　　　　　　　│
│輪不相干涉，      │作動時之穩定性；上座內部│　　　　　　　　　│
│　　　　　　　　　│下方有四對稱銅套（如附件│　　　　　　　　　│
│　　　　　　　　　│一之圖三所示），銅套內側│　　　　　　　　　│
│　　　　　　　　　│則藉彈簧頂摯於油壓缸外緣│　　　　　　　　　│
│　　　　　　　　　│，以保持該升降裝置作動時│　　　　　　　　　│
│　　　　　　　　　│之穩定性。              │　　　　　　　　　│
├─────────┼────────────┼─────────┤
│(三)連套齒輪在上部周│傳動鏈輪之上方則設置有旋│符合。　　　　　　│
│邊焊接設置旋轉骨架│轉骨架，旋轉骨架（如附件│待鑑定物旋轉骨架之│
│頂部之支架，壓缸軸│一之圖五所示）係由上部周│特徵與本專利旋轉骨│
│之螺紋端通過連套齒│邊焊接旋轉骨架頂，壓缸軸│架特徵描述之文義符│
│輪而螺合台面板；藉│之螺紋端通過連套齒輪而螺│合。　　　　　　　│
│以壓缸帶動旋轉部、│合台面板；藉以壓缸帶動旋│　　　　　　　　　│
│台面板升降，      │轉部、台面板升降，　　　│　　　　　　　　　│
├─────────┼────────────┼─────────┤
│(四)旋轉部之連套齒輪│旋轉部為旋轉馬達帶動鏈輪│不符合。　　　　　│
│為旋轉馬達而帶動旋│再藉由鏈條連結傳動旋轉骨│待鑑定物旋轉傳動裝│
│轉骨架，形成舞台旋│架，傳動旋轉時，馬達至多│置之特徵與本專利旋│
│轉效果。　　　　　│上升至高度之一半，旋轉骨│轉傳動部特徵描述不│
│　　　　　　　　　│架的旋轉形成舞台旋轉效果│符合。　　　　　　│
│　　　　　　　　　│。                      │　　　　　　　　　│
└─────────┴────────────┴─────────┘
附表五
  異同比較：
    待分析物品之說明及實品照片顯示，待分析物品之整體形狀與本專利案申請專利
    範圍之形狀比較：
    (1)前視部份：相同處為待分析物品與系爭專利皆以壓缸撐起頂板，使頂板、第一
      板、燈光架之展伸後形態呈後掀斜空式；不同處為待分析物品於壓缸旁側設有
      隔板及燈光架兩側邊不再配設二支桿; 因系爭專利案之重點特徵部係在於舞台
      仲展後之形態，而不在於壓缸是否有隔板遮閉及燈光架是否少配設二支支桿，
      故可前視部分本中心認為其呈近似狀態。
    (2)後視部份：因待分析物品之後視部份為前視部份之對稱，故其分析結果，亦與
      前視部份相同，待分析物品與系專剎案近似狀態。
    (3)俯視部份：相同處為待分析物品與系爭專利案皆呈以主板、兩側板、前板所樞
      設成之凸字形舞台面、及由頂板、頂板側架、第一板、燈光架所展伸成之後掀
      斜空形態；不同處為待分析物品於燈光架兩側邊不再配設二支桿；因系爭專利
      案之重點特徵部係在於舞台仲展後之形態，而不在於燈光架是否少配設二支支
      桿，故俯視部份本中心認為其呈近似狀態。
    (4)仰視部份：待分析物品與系爭專利案兩者完全相同，皆呈以主板、兩側板、前
      板所樞設成之凸字形舞台底面，故仰視部分本中心，亦認定其呈相似狀態。
    (5)左視部份：相同處為待分析物品與系爭專利案皆由頂板、頂板側架、第一板、
      燈光架所展伸戌之後掀斜空形態、及由主板、側板、前板、腳柱所樞設成之舞
      台；不同處為待分析物品於壓缸前側設有隔板及車頭端兩側之設有與側板同寬
      之直立端板；因系爭專利之重點特徵部係在於舞台伸展後之形態，而不在於壓
      缸是否有隔板遮閉，且系爭專利案於車頭兩側亦設有寬度不及待分析物品之直
      立端板部份，故左視部份，本中心認為其呈近似狀態。
    (6)右視部份：相同處為待分析物品與系爭專利案皆由頂板、頂側架、第一板、燈
      光架所展伸成之後掀斜空形態，及由主板、側板、前板、腳柱所樞設成之舞台
      ；不同處為待分析物品於車頭端兩側之設有與側板同寬之直立端板；因系爭專
      利案於車頭端兩側亦設有直立端板部份，只是其寬度不及待分析物品之寬度，
      故右視部份本中心認為其呈近似狀。
    (7)整體視覺形態部份：待分析物品係呈於車頭後架設一具後掀斜空式形態之活動
      式舞台，與系爭專利之形態亦呈於車頭後架設設一具後掀斜空式之活動式舞台
      ，兩者完全相似，故本中心認定兩者於整體形態部份相似。
附表六：
    形狀比較：
    系爭專利案之重點特徵部係在於舞台伸展後之形態，車子的車頭形式非系爭專利
    特徵。待鑑定物與系爭專利案兩者皆以主板、兩側板、前板所組成之凸字形舞台
    底面，頂板側架、燈光架所展伸成之後掀斜空狀態、及由主板、側板、前板、腳
    柱所樞設成之舞台，待鑑定物與系爭專利案呈部份形狀近似，但待鑑定物平台上
    兩側設有飾板以波浪造型展開，一階梯板傾斜樞接於平台之正前方，此等造型皆
    為其形狀特徵、目光之焦點所在，並未詳載於專利案之申請專利範圍中，依據「
    專利侵害鑑定基準」第59頁新式樣申請專利範圍之界定中所言: 『創作說明所載
    之創作特點係專利權人主張之造形特徵，鑑定比對時務必列入考量。若創作說明
    載明非其創作之習知部分，縱使該習知部分與系爭物完全相同，而創作特點並不
    近似，亦不可判定為相同或近似。』，因此，待鑑足物與系爭專利案之申請專利
    範圍不相同。
